臺灣高等法院刑事判決　　　　　 99年度重上更(四)字第277號
上　訴　人　臺灣桃園地方法院檢察署檢察官
上　訴　人
即　被　告　葉步來
選任辯護人　呂福元　律師
上　訴　人
即　被　告　林長松
選任辯護人　劉　楷　律師
　　　　　　李德正　律師
被　　　告　張琨鴻原名張步欽.
選任辯護人　邱清銜　律師
　　　　　　劉君豪　律師
上列上訴人因被告違反貪污治罪條例等案件，不服臺灣桃園地方
法院90年度訴字第400號，中華民國92年9月12日第一審判決（起
訴案號：臺灣桃園地方法院檢察署88年度偵字第5385號、89年度
偵字第19361號、90年度偵字第1761號），提起上訴，經判決後
，由最高法院第四次發回更審，本院判決如下：
    主  文
原判決關於葉步來、張琨鴻、林長松部分均撤銷。
葉步來依據法令從事公務之人員，對於非主管或監督之事務，利
用身分圖利，處有期徒刑柒年，褫奪公權伍年，所得新台幣壹仟
萬元應予追繳沒收，如全部或一部無法追繳沒收時，以其財產抵
償之；又依法令服務於地方自治團體所屬機關而具有法定權限之
公務員，對於違背職務之行為，收受賄賂，累犯，處有期徒刑拾
壹年，褫奪公權捌年，所得新台幣貳佰萬元應予追繳沒收，如全
部或一部無法追繳沒收時，以其財產抵償之。應執行有期徒刑拾
伍年，褫奪公權捌年，所得新台幣壹仟貳佰萬元應予追繳沒收，
如全部或一部無法追繳沒收時，以其財產抵償之。
張琨鴻非公務員對依法令服務於地方自治團體所屬機關而具有法
定權限之公務員，關於違背職務之行為，交付賄賂，處有期徒刑
捌月，褫奪公權壹年，減為有期徒刑肆月，褫奪公權壹年。
林長松依法令服務於地方自治團體所屬機關而具有法定權限之公
務員，對於非主管或監督之事務，明知違背法律，利用身分圖自
己不法之利益，因而獲得利益，處有期徒刑陸年，褫奪公權肆年
，所得新台幣肆佰萬元應予追繳沒收，如全部或一部無法追繳沒
收時，以其財產抵償之。
    事  實
一、葉步來前曾於民國83年間因瀆職案件，經本院判處有期徒刑
    6月確定，於86年1月16日易科罰金執行完畢。其於85年擔任
    桃園縣議員，有審查桃園縣政府預算、決算、議案及發言質
    詢桃園縣政府首長、官員之政策之權，嗣於87年3月1日起擔
    任平鎮市（前為平鎮鄉，現改制為平鎮市）市長，綜理平鎮
    市政務，並指揮監督所屬機關及員工，均為依法令服務於地
    方自治團體所屬機關而具有法定職務權限之公務員。緣平鎮
    市公所前曾於78年11月29日、80年10月15日，分別由當時鄉
    長陳進祥、莊玉光，依序與泰機工業股份有限公司（下稱泰
    機公司）、三大開發股份有限公司（下稱三大公司）分別簽
    訂焚化爐興建契約，約定由平鎮市公所提供桃園縣平鎮市○
    鎮段第315之5、317、318之1、318之2、319、320、320之1
    、321、321之1、321之3、322之3共計11筆面積約500坪之土
    地，由泰機公司、三大公司在其上興建焚化爐（一座兩爐）
    後，無償贈與平鎮市公所使用。嗣泰機公司、三大公司分別
    於84年7月8日、7月6日，將上開契約之權利義務移轉與勇烽
    工業股份有限公司（下稱勇烽公司）承受。惟焚化爐建造完
    成後，因燃燒功能不彰，遲遲未能申請桃園縣政府環境保護
    局（下簡稱環保局）審查核可，無從取得「（廢棄物）代清
    除、處理業許可證」、「固定污染源操作許可證」，依行為
    時廢棄物清理法第20條、空氣污染防制法第24條、固定污染
    源設置變更及操作許可辦法第15條、公民營廢棄物清除處理
    機構管理輔導辦法第3條（已於91年10月9日廢止）等規定，
    不能開爐操作，以致焚化爐閒置未使用。
二、85年間，勇烽公司副董事長張琨鴻（原名為張步欽）見焚化
    爐遲遲未能開爐運作，無法向平鎮市公所請領垃圾處理費用
    ，不堪損失，為求焚化爐能順利運作起見，乃決定透過時任
    桃園縣議員之葉步來，向平鎮市市長莊玉光遊說，使焚化爐
    及早運轉。葉步來對於上開焚化爐申請案，雖非其主管或監
    督之職務，然見有機可乘，竟基於以其桃園縣議員身分圖利
    之犯意，明知前開焚化爐違背廢棄物清理法第20條、空氣污
    染防制法第24條、固定污染源設置變更及操作許可辦法第15
    條、公民營廢棄物清除處理機構管理輔導辦法第3條（已於
    91年10月9日廢止）等規定，未取得「（廢棄物）代清除、
    處理業許可證」、「固定污染源操作許可證」，依法不得開
    爐運作，竟向張琨鴻表示可代向莊玉光遊說，使焚化爐能儘
    快過關運作，並以需錢打點相關人事為由，要求新台幣（下
    同）1000萬元公關費之不法利益。張琨鴻評估後認為可行，
    遂轉回勇烽公司，在取得合夥人即科達環保工程股份有限公
    司（於86年6月結束營業，下簡稱科達公司）之股東李登紀
    、林藤雄、李福祿、陳秋熟及李清華等人同意後，於85年9
    月10日，由張琨鴻自李登紀設於台灣中小企業銀行（下稱中
    小企銀）龍潭分行，帳號00000000000號帳戶內提領500萬元
    ，另於同年9月16日，自科達公司設於中小企銀龍潭分行，
    帳號00000000000號帳戶內提領500萬元，合計共1000萬元後
    ，按葉步來指示，於85年10月23日前之10月間某日，在平鎮
    市焚化場勇烽公司二樓辦公室內，將1000萬元交予不知情之
    葉春塗、葉春連收受。再由葉春塗將1000萬元全數帶回家中
    ，於隔日將款項交予葉步來。嗣葉步來遲未向莊玉光遊說成
    事，然其於86年間當選平鎮市市長，李登紀等人鑒於葉步來
    之市長身分，認為事有轉寰餘地，遂未向葉步來催討該筆款
    項。
三、87年間，葉步來時任平鎮市市長，為解決平鎮市垃圾過多之
    問題，而經不知情之桃園縣環保局局長呂鴻光、職員周鴻文
    、邱國福等人建議，由平鎮市公所向勇烽公司租用焚化爐或
    取得產權，依廢棄物清理法第20條、固定污染源設置變更及
    操作許可辦法第14條第 1項等規定，即得以核備代替申請「
    （廢棄物）代清除、處理業許可證」，僅需取得「固定污染
    源操作許可證」，即可開爐運作。葉步來得知上情，又另行
    起意，以平鎮市公所可向勇烽公司承租焚化爐，並以上開作
    業方式，協助焚化爐取得「固定污染源操作許可證」開爐運
    作，勇烽公司得藉此向平鎮市公所請領垃圾處理費用為由，
    向張琨鴻要求插入勇烽公司百分之20至30之乾股。張琨鴻經
    計算後認不敷成本，予以拒絕，雙方交涉結果，期約在勇烽
    公司承包處理平鎮市公所之垃圾後，由葉步來按勇烽公司實
    際處理垃圾量，從垃圾處理費中抽取每公噸280元之賄賂；
    葉步來並要求張琨鴻先行支付賄款200萬元，明言再由葉春
    塗轉知張琨鴻付款方式。張琨鴻雖明知此前已給付葉步來10
    00萬元，然急於使焚化爐運作以便收回成本，仍予應允。雙
    方期約已定，葉步來遂以平鎮市公所名義，於88年2月3日與
    勇烽公司訂立「平鎮市緊急處理垃圾承租焚化爐合約書」，
    向勇烽公司承租焚化爐，租期自88年2月8日起至88年6月30
    日止，並於88年2月6日預付600萬元租用費予勇烽公司；另
    於88年2月8日以平市清字第4443號函，向桃園縣政府環保
    局申請核發焚化爐之「固定污染源操作許可證」，葉步來並
    知申請核發焚化爐之「固定污染源操作許可證」時，需置有
    甲級清除技術人員至少一人，才能獲准取得「固定污染源操
    作許可證」，其明知平鎮市公所並未聘請林泳舟、蕭怡珍，
    其為順利申請取得「固定污染源操作許可證」，而以違背廢
    棄物清理法第20條、空氣污染防制法第24條、固定污染源設
    置變更及操作許可辦法第15條、公民營廢棄物清除處理機構
    管理輔導辦法第3條、第5條（已於91年10月9日廢止）等規
    定，竟特別於上揭88年2月8日平市清字第4443號公函中登
    載「本所於88年2月6日聘僱領有行政院環保署核發之【甲級
    廢棄物處理技術員】資格證書之林泳舟、蕭怡珍二員，負責
    焚化爐之操作」之不實事項而行使，此違背職務之行為並足
    以生損害於桃園縣政府是否准許核發「固定污染源操作許可
    證」之判斷；他方面勇烽公司則撤回原先申請，使承辦之桃
    園縣政府環保局公務員施重光誤認焚化爐為平鎮市公所所有
    使用，免予審核其工廠登記證、公司執照及營利事業登記證
    等文件，而於88年6月15日據以核發「固定污染源操作許可
    證」（嗣桃園縣政府環保局查察結果，認為焚化爐為勇烽公
    司所有，而於89年6月26日以府環二字第345531號函撤銷上
    開操作許可）。張琨鴻亦依約於88年2月8日，指示不知情之
    葉春塗，自勇烽公司設於桃園縣平鎮市農會，帳號00000000
    0號帳戶中，匯款100萬元至不知情之葉萬谷所有，新竹區中
    小企銀內壢分行之00000000000號帳戶後，由葉步來另行委
    請葉春塗支取，交給葉步來使用；另於同日自上開勇烽公司
    帳戶，匯款100萬元至不知情之游元文所有，新竹企業銀行
    中壢新明分行之00000000000號帳戶，而代葉步來清償先前
    葉步來、葉正林投資之營泰建設公司、通營建設公司向游元
    文借款100萬元現金，而積欠游元文之100萬元債務，而以此
    方式，對於葉步來關於違背職務之行為，交付賄賂200萬元
    。至於雙方原先期約之抽成部分，嗣張琨鴻已無力付款，致
    未實現。張琨鴻於偵審中自白行賄犯行。
四、林長松自87年8月起，擔任桃園縣平鎮市市民代表會（下簡
    稱平鎮市市代會）主席，有審查平鎮市公所預算、決算、議
    案及發言質詢平鎮市公所首長、官員之政策之權，亦為依法
    令服務於地方自治團體所屬機關而具有法定職務權限之公務
    員。其有見於焚化爐未能合法開爐運作，且焚化爐試燒結果
    不彰，在當地引起民怨，他方面勇烽公司又不堪焚化爐閒置
    虧損，急欲運作焚化爐，向平鎮市公所請領垃圾處理費用，
    認為其間有利可圖，雖明知焚化爐一案並非其主管或監督之
    職務，仍基於以其平鎮市市代會主席身分圖利之犯意，明知
    前開焚化爐違背廢棄物清理法第20條、空氣污染防制法第24
    條、固定污染源設置變更及操作許可辦法第15條、公民營廢
    棄物清除處理機構管理輔導辦法第3條（已於91年10月9日廢
    止）等規定，未取得「（廢棄物）代清除、處理業許可證」
    、「固定污染源操作許可證」，依法不得開爐運作，竟於88
    年5月間，透過葉步來向張琨鴻表示：需錢打點市代會內之
    市民代表，以消弭市代會內反對焚化爐運作之聲浪等語。經
    葉步來轉知張琨鴻後，張琨鴻乃於88年5月間，以勇烽公司
    員工「陳立生」名義，簽發面額均為100萬元，發票日依序
    為88年7月31日、88年8月31日、88年9月30日、88年10月31
    日，票號各為L0000000、L0000000、L0000000、L0000000之
    郵局支票四張，依葉步來指示，攜往平鎮市義興里活動中心
    旁，交予不知情之游禮龍轉交葉步來後，再由葉步來交予林
    長松。林長松取得上開四張支票後，即委請不知情之游禮龍
    ，於88年5月27日，持上開四張支票中之L0000000號、L0000
    000號及L0000000號等3張支票，向前任市代會主席謝長斐調
    現，而由謝長斐簽發其所有由華南商業銀行核發，面額271
    萬元之72940號即期支票一張，交予游禮龍於當日兌領現金
    後，將款項交予林長松。嗣該三張支票經謝長斐提示結果，
    L0000000號、L0000000號二張支票均獲兌現，L0000000號支
    票則連續退票無法兌現，謝長斐乃要求林長松處理，經林長
    松自行簽發支票，向謝長斐換回該張支票後，再由林長松要
    求張琨鴻，於88年10月31日，偕林長松之司機葉禮棋至平鎮
    市農會領取現金100萬元後，向林長松換回該張支票。至所
    餘之一張L0000000號支票，則於88年6月9日上午，由張琨鴻
    按葉步來指示，自行至平鎮市農會領取100萬元現金後前往
    平鎮市公所，向林長松換回該張支票，林長松因此向張琨鴻
    收取400萬元之不法利益。
五、案經鍾曾娟慧告發，及桃園縣調查站移送台灣桃園地方法院
    檢察署檢察官偵查起訴。
    理  由
壹、程序方面
一、按新修正之刑事訴訟法第159條第1項規定，固採傳聞證據法
    則，被告以外之人於審判外之言詞或書面陳述，原則上不得
    作為證據，否定其證據能力，惟於同法第159條之1至之5所
    列情形則例外另規定承認其有證據能力，得作為證據。又依
    同法第159條之2規定，被告以外之人於檢察事務官、司法警
    察官或司法警察調查中所為之陳述，與審判中不符時，其先
    前之陳述具有較可信之特別情況，且為證明犯罪事實存否所
    必要者，得為證據，即被告以外之人先前有於檢察事務官、
    司法警察官或司法警察調查中而為陳述，嗣後於審判中到庭
    作證陳述，其於審判中所為之陳述，與先前在檢察事務官、
    司法警察官或司法警察調查中所為之陳述有不符時，法官基
    於客觀之經驗法則、論理法則，本於自由心證予以判斷，如
    認為其先前之陳述具有較可信之特別情況，且為證明犯罪事
    實存否所必要者，亦得採用先前在檢察事務官、司法警察官
    或司法警察調查中所為之陳述作為證據，而肯認其證據能力
    ，即授權法官加以判斷權衡取捨，惟應說明其判斷取捨之理
    由。是依新修正刑事訴訟法之規定，並非凡被告以外之人於
    檢察事務官、司法警察官或司法警察調查中所為之陳述，一
    概否定其證據能力而不得作為本案之證據，否則刑事犯罪偵
    查中於警訊、調查局調查或檢察官偵查中所製作之筆錄，即
    失其意義。準此，被告以外之人先前於檢察事務官、司法警
    察官或司法警察調查中而為陳述，與其於嗣後在審判中到庭
    作證所為陳述不一致時，法官既能權衡取用先前之陳述(筆
    錄)作為證據，苟如前後陳述係一致時(即為相同之陳述)，
    法官更得以其先前之陳述具有較可信之特別情況，且為證明
    犯罪事實存否所必要者，而採為證據。本案被告張琨鴻之選
    任辯護人劉君豪律師於本院更(四)審中主張被告以外之人於
    審判外之陳述無證據能力；被告林長松之選任辯護人李德正
    律師主張張琨鴻、游禮龍、葉禮棋、謝長斐於偵查中之供述
    均無證據能力云云，惟查，本案係90年3月16日即修正刑事
    訴訟法施行前已繫屬於第一審法院之案件，且上開共犯、證
    人之陳述，並經原審審判庭依法定程序合法調查。而本院於
    新法施行後，對於被告3人及其辯護人所聲請傳喚之證人，
    亦均依法傳訊，賦予被告3人充分行使其訴訟防禦權，則上
    開共犯及證人其等所為審判中之證言，或先前（新制施行前
    ）在偵查中之審判外陳述，如均屬一致時，本院基於客觀之
    經驗法則、論理法則，本於自由心證予以判斷，認為其先前
    之陳述，離案發時間較為接近，不易勾串，應具有較可信之
    特別情況，且為證明本案犯罪事實存否所必要，應可採為證
    據。
二、除以上被告、辯護人所爭執之證據能力外，以下所引之證據
    ，經本院當庭提示，於檢察官、被告與其辯護人均無意見，
    且未於言詞辯論終結前聲明異議，本院審酌該等證據作成之
    情況，認為適於為本件認定事實之依據，依刑事訴訟法第15
    9條之5第2項規定，應具有證據能力，得採為證據， 合先敘
    明。
貳、實體方面
一、被告葉步來部分
(一)訊據被告葉步來矢口否認有上揭圖利1000萬元及受賄200萬
    元等事實，辯稱：我沒有叫葉春塗、葉春連去向張步欽收
    1000萬元，也沒有叫張步欽匯款到葉萬谷、游元文帳戶，所
    有和勇烽公司和解、租用及延長焚化爐合約，都是因為平鎮
    市迫切需要解決垃圾問題，而且這些作為，都經過平鎮市內
    部各科室人員組成之垃圾處理小組開會決議云云。
(二)本院認定被告葉步來確有圖得1000萬元不法利益之證據及理
    由：
  1.平鎮市公所於78年11月29日與泰機公司簽訂焚化爐興建契約
    ，約定由平鎮市公所提供桃園縣平鎮市○鎮段第315之5、31
    7、318之1、318之2、319、320、320之1、321、321之1、32
    1之3、322之3共計11筆面積約500坪之土地，由泰機公司、
    三大公司在其上興建焚化爐後，無償贈與予平鎮市公所使用
    。嗣泰機公司、三大公司將上開契約之權利義務，分別於84
    年7月8日、7月6日移轉與勇烽公司承受。惟焚化爐建造完成
    後，因燃燒功能不彰，遲遲未能通過桃園縣政府環保局審查
    核可，無法取得「（廢棄物）代清除、處理業許可證」及「
    固定污染源操作許可證」，而無從開爐運作，以致焚化爐閒
    置經年等事實，為被告葉步來、林長松、張琨鴻及同案被告
    邱榮華（業經判決無罪確定）四人陳明屬實，並有平鎮市公
    所88年6月29日88平市清字第18865號函暨所附興建合約、工
    程合約，及勇烽公司與泰機公司、三大公司之相關合約附卷
    可稽（見偵字第5385號卷第116頁、106至109頁、131至133
    頁、137至138頁）。
  2.被告葉步來於85年9月間， 向被告張琨鴻表示可代向當時市
    長莊玉光遊說，使勇烽公司早日運作營利等語，並向張琨鴻
    索求1000萬元公關費用，經張琨鴻返回勇烽公司，與股東李
    登紀、林藤雄、李福祿、陳秋熟、李清華等人開會決定同意
    後，由葉步來透過葉春塗、葉春連，向張琨鴻取得1000萬元
    公關費之事實，有下列事證可稽：
  (1)被告張琨鴻於調查中指稱：設置平鎮焚化爐收入支出明細內
    載「公關一千萬元」是勇烽公司為承作焚燒垃圾業務，曾央
    請時任桃園縣議員之葉步來向當時平鎮市市長莊玉光遊說，
    葉步來應允並要求1000萬元公關費，我當時因財務困難遂向
    科達公司董事長李登紀報告，李登紀同意並在某日提領1000
    萬元至平鎮焚化場辦公室，交由葉步來指定的葉春塗、葉春
    連。葉步來沒有遊說莊玉光成功，他也沒有退還1000萬元，
    李登紀原先欲向葉步來催討，後因葉步來選上平鎮市長而未
    再催討等語（見偵字第19361號卷第169頁、247頁反面），
    張琨鴻於偵查及原審均為相同供述（見偵字第19361號卷第7
    1頁反面、247頁反面、原審卷二第10至12頁）。
  (2)證人葉春塗在調查及偵查中先後指稱：當時葉步來要求我和
    葉春連一起至勇烽公司焚化爐辦公室，我問葉步來去該公司
    處理何事，葉步來表示你去了就知道，因此我就和葉春連一
    起至勇烽公司焚化爐辦公室，張步欽（即張琨鴻）拿了約10
    00萬元現金交予我，並告知我將該1000萬元轉交予葉步來，
    我接受該筆現款後就開車回家，並將1000萬元妥藏在家中，
    事後葉步來聯絡我要至我住所拿該筆1000萬元現金，隨即開
    車到我家附近，我將1000萬元全數拿到他車上，他就開車離
    去；李清華、葉秀蘭是我去拿錢在場之人，葉春連不願將錢
    拿回去，所以由我拿回去，葉步來是隔日來拿等語（見偵字
    第19361號卷第219頁、220頁反面、221頁反面）。證人葉春
    連在調查、偵查中先後陳稱：我記得85年10月間的某日，葉
    春塗向我表示焚化爐有事，約我一起去勇烽公司焚化爐辦公
    室，我乃搭乘葉春塗駕駛之車共同前往，我和葉春塗到勇烽
    公司焚化爐辦公室後，張步欽拿了兩袋現金交予葉春塗，葉
    春塗要我幫忙提其中一袋至車上，隨即驅車離開該辦公室，
    葉春塗在車上曾告知我前開兩袋現金是公司的錢，不久之後
    葉春塗載我回家，他帶著兩袋現金開車離去，當時尚有李清
    華、張步欽和張步欽的哥哥張步漳在場；我記得當時有三人
    在場，張步欽、李清華，至於（另一人是）張步漳或葉秀蘭
    我印象比較模糊，當時張步欽在辦公室時告訴我麻煩我把東
    西交給葉議員即葉步來，我就坐葉春塗車離開，我到家後先
    下車， 後續的由葉春塗自己處理等語（見偵字第19361號卷
    第279頁反面、283頁反面、284頁）。葉春塗、 葉春連在原
    審審理時，並均為相同供述（見原審卷一第89至93頁）。
  (3)證人即勇烽公司股東李清華在調查及原審審理時陳稱：本人
    知道此事，張步欽曾在事先告知本人此項公關支出提議，作
    為打點焚化爐試爐免遭取締之用，公司在召開部分股東開會
    後，同意支付，在籌措及提領1000萬元現金後，分為兩袋，
    交由張步欽，並由其在平鎮焚化爐辦公室二樓其辦公室，親
    自交給葉春塗、葉春連兩人，再由二人轉交給葉步來。科達
    公司確實交付1000萬元的公關費用作為打點焚化爐之用，…
    交款時本人雖未在場，但卻曾看到葉春塗、葉春連自辦公室
    開車離去，「設置平鎮市焚化爐收入、支出明細」是我太太
    陳姵璇登載的等語（見偵字第19361號卷第264頁反面、 265
    頁、原審卷一第118至120頁）。證人即科達公司股東林藤雄
    在調查中亦稱：張步欽（關於1000萬元）的供述是事實，為
    使焚化爐能早日正常運作，科達公司部分股東曾特別召開過
    股東會議，研議利用送公關費，以達焚化爐早日運作目的。
    當時我個人出國在外未參加，但1000萬元送出後，李清華有
    告訴本人已送出公關費等語（偵字第19361號卷第270頁反面
    ）。
  (4)證人陳姵璇在調查中陳稱：「設置平鎮焚化爐收入、支出明
    細」是我寫的，用途是作為公司結束營業時，供股東瞭解在
    成立期間財務收支狀況，本明細表是以公司總帳作為登載之
    依據，內載「公關10000000」指公關費用1000萬元，是作為
    科達公司支付葉步來縣議員的公關費用，此筆費用提出和接
    洽均出自張步欽…有關1000萬元公關費我是依實際支出記載
    ，其中在公司總帳第三及第四頁記載85年9月10日自乙存提
    現500萬元，及85年9月16日自活儲提現500萬元葉老闆修繕
    費，另在公司總帳第23頁應付帳款中記載85年9月11日葉老
    闆貸方500萬元，意指答應支付葉步來1000萬元，於85年9月
    10日提領500萬元，在帳面上尚欠葉步來500萬元；85年9月1
    6日付葉老闆500萬元，意指85年9月16日從科達公司提領500
    萬元支付，我之所以會雙重記載，是個人作帳習慣，並非有
    2000萬元支出等語（見偵字第19361號卷第266頁反面、267
    頁反面）。
  (5)此外，並有陳姵璇書寫之「設置平鎮焚化爐收入、支出明細
    」一張、勇烽公司帳簿一份、科達公司籌備處存摺一份、李
    登紀存摺一份、臺灣銀行活期存款客戶異動資料表一份、臺
    灣企銀活期存款客戶異動資料一份扣案可資佐證（附件35、
    36、37、38、39、40，見外放證物）。
  (6)經核被告張琨鴻上開自白，與證人葉春連、葉春塗、李清華
    、陳姵璇所述之股東決議、取款、送款及記帳等相關情節，
    均屬相符，且有上開物證可考，足認被告張琨鴻之自白屬實
    ；因認被告葉步來確有向張琨鴻收取1000萬元公關費之事實
    。
 ３.至被告張琨鴻於本院上訴審審理時始改稱葉春塗將1000萬元
    拿給鄧鴻章，鄧鴻章說他把1000萬元拿給三大公司李先生，
    有交一張收據給我（見本院上訴審卷一第319頁），並提出
    三大公司85年11月1日出具收到勇烽公司交付購買平鎮市焚
    化爐之部分價金1000萬元之收據一紙云云乙節（見本院上訴
    審卷第343頁），惟稽核被告張琨鴻於本院上訴審乃供稱：
    「（根據李清華說是你跟他報告，這筆公關費是要交給葉步
    來的，當時為何不說是葉春塗，而說葉步來？）因為葉春塗
    跟我說是葉步來要的，所以我直接說葉步來。（後來葉春塗
    是否照你的意思向莊玉光或環保局游說？）我不清楚，後來
    我有去找鄧鴻章，鄧鴻章說後來葉春塗有把1000萬元給他，
    鄧鴻章說他把1000萬元拿給三大公司李先生，有交一張收據
    給我。（這張收據在偵查、原審為何一直沒有提出？）是後
    來我去找鄧鴻章，鄧鴻章才這樣跟我講，並且交這張收據給
    我」云云，顯表示被告張琨鴻乃事後方知悉該公關費1000萬
    元已轉由鄧鴻章交付三大公司李春桐解決債務，並取得上開
    收據，苟如被告張琨鴻將1000萬元交給葉春塗、葉春連要渠
    等轉交被告葉步來，衡諸常理，葉春塗絕無擅自作主將該10
    00萬元交給鄧鴻章之理；況葉春塗若確有將該1000萬元交給
    鄧鴻章並於85年11月1日轉交三大公司李春桐，鄧鴻章豈有
    延至93年8月10日才將上開收據交給被告張琨鴻之理？被告
    張琨鴻乃在本院更(二)審再改稱：「（你決定把錢拿去還債務
    ，是在跟科達公司股東提到要1000萬元做公關之前或之後？
    ）之前。‧‧‧（你何時知道有這張收據？）我一處理完就
    知道有這張收據。（既然一處理完就知道，為何隔好幾年還
    未提出交給法院？）因為怕有其他如泰機或是專利人有些人
    不知道，又來亂，因這都是葉春塗在處理，所以我把收據放
    在鄧鴻章及葉春塗那裡」云云，證人鄧鴻章則於本院更(二)審
    亦附和其說詞。故彼等就同一事件，前後供述明顯矛盾不一
    ，已非可信。況衡酌若當時三大公司、泰機公司及專利權人
    派人來亂，已致焚化爐無法運轉，被告張琨鴻依理應據實向
    科達公司股東報告尋求解決方法，又焉需進行遮掩而假借向
    葉步來支付公關費之理由，詐騙科達公司支付該1000萬元，
    而自陷於背信或詐欺罪責？又若三大公司、泰機公司及專利
    權人，係由三大公司代表出面收受該1000萬元，亦應在該收
    據上註明，否則何足供長期留存在鄧鴻章處，以對抗泰機公
    司及專利權人催討？且葉春塗倘真將該1000萬元交給鄧鴻章
    ，何以葉春塗於調查、偵查及原審均不供出此段情節，準此
    ，堪認該收據應係臨訟杜撰之物。是難據此，認定被告張琨
    鴻所供及鄧鴻章所證葉春塗將一千萬元交給鄧鴻章交付李春
    桐云云，自難據為被告葉步來有利之認定。
 ４.被告葉步來及其辯護人雖辯稱略以：最迫切解決平鎮市垃
    圾問題者，應係平鎮市長莊玉光，勇烽公司不尋求平鎮市長
    莊玉光支持，竟花費1000萬元鉅款，透過時任桃園縣議員之
    被告葉步來，迂迴向平鎮市長莊玉光遊說，難認符合一般經
    驗法則；被告葉步來係縣議員，並非平鎮市民代表會主席或
    代表，對平鎮市公所無監督或建議權，如何向市長莊玉光遊
    說；被告葉步來於85年間擔任縣議員，果有向勇烽公司索
    取1000萬元之公關費，亦應指示新任助理取款，豈有指示與
    自己無何關係之葉春塗、葉春連取款之理；被告葉步來與
    其兄葉步富，與證人葉春塗、葉春塗之兄葉正林之間，因投
    資「台北新都工地」衍生金錢糾紛，葉春塗並於88年10月26
    日、10月31日、11月8日，與不明人士持槍至被告葉步來之
    公司恐嚇、毀損，葉正林亦帶人至平鎮市公所前灑冥紙抗議
    ，可見葉春塗與被告葉步來間有鉅額金錢糾紛，彼此積怨甚
    深，有挾怨報復之可能；既約定交款日期，即無提早2、3
    0日向銀行提領鉅款置於家中，平白損失利息及徒增被偷、
    盜風險之理；勇烽公司交付1000萬元賄款過程有違常情；
    證人葉春塗、葉春連二人果有接受被告葉步來指示，至勇烽
    公司焚化場收取1000萬元公關費，其二人就取款過程之陳述
    ，竟彼此歧異，且差異頗大，實令人難以置信；證人葉春塗
    於勇烽公司平鎮焚化場二樓辦公室，接受被告張步欽現金10
    00萬元後，其間，曾將該款搬上其車內，復攜入其住處妥藏
    ，再搬上被告葉步來車內，交與被告葉步來，已多次目擊該
    款之外包裝，對該現金1000萬元究係用何物包裝，應印象清
    晰；1000萬元究係裝成一袋或二袋、用手提袋或紙袋或麻袋
    包裝，張琨鴻、葉春塗、葉春連三人供述，均互不一致，顯
    有瑕疵；就交款時間，證人葉春塗稱在中午飯前；證人葉春
    連稱在下午3時之後，兩者相距3小時，其二人供述明顯矛盾
    ；證人葉春連為勇烽公司之股東，與該公司另一股東李清
    華，彼此熟識，對於勇烽公司交付1000萬元予伊及葉春塗時
    ，李清華有無在場，應不致混淆；葉秀蘭係勇烽公司平鎮焚
    化場之會計，證人葉春塗稱交款時葉秀蘭在場，惟葉秀蘭於
    偵查中卻稱伊不清楚1000萬元公關費之事；關於被告張琨鴻
    交付1000萬元予葉春塗及葉春連時，有何人在場乙節，張琨
    鴻、葉春塗及葉春連三人之供述，彼此互不一致；勇烽公
    司於85年9月10日、9月16日各領出500萬元後，於交付葉春
    塗及葉春連之前，該款究係由何人保管，張琨鴻、李清華二
    人供述，互不一致；勇烽公司支付1000萬元公關費，已達
    其實收資本額1800萬元之55.6％，應屬該公司重大之事項，
    竟不知該公關費1000萬元之付款日期，嗣於發現被告葉步來
    並未向平鎮市長莊玉光遊說，亦未要求返還，要難採信；被
    告張琨鴻對為何未向被告葉步來催討1000萬元之原因，或稱
    被告葉步來主動提出和解，平鎮市公所同意不要求勇烽公司
    拆屋還地等語，或稱原先欲向被告葉步來催討，後因被告選
    上平鎮市長，認事有轉寰餘地，則未再催討等語，前後供述
    不一；公訴人提出之證據中，存摺僅能證明提款之事實，
    不足以證明該款之去向，亦即不能證明係交付給被告葉步來
    收受云云。
 ５.惟查：被告張琨鴻於調查中供稱：伊係透過葉步來之宗親
    而認識葉步來，當時葉步來知道伊承購平鎮焚化爐，好意為
    伊引見當時平鎮市市長莊玉光並欲促成其公司之焚化爐能為
    平鎮市公所處理垃圾等語（見偵字第19361號卷第60頁反面
    ），準此可見被告張琨鴻係先認識被告葉步來，且被告葉步
    來展現欲促成勇烽公司之焚化爐能為平鎮市公所處理垃圾事
    宜之意，被告張琨鴻因而相信被告葉步來所說「可代向莊玉
    光遊說，使焚化爐能儘快過關運作，並需錢打點相關人事」
    之話，而交付被告葉步來1000萬元公關費，此舉並無悖離常
    理。蓋縣議員、鄉長為民意代表或公職人員，一般人易認為
    縣議員與鄉長間較易溝通，彼此間較易關說，是被告張琨鴻
    希望透過時任桃園縣議員之被告葉步來，向平鎮市長莊玉光
    遊說，此舉並未違反一般經驗法則。被告葉步來要指定何
    人向被告張琨鴻取款1000萬元，被告葉步來自有其考量，並
    非一定要指定其助理為之。證據之證明力，由法院自由判
    斷；證人所作先後不同之證言，何者為可採，事實審法院本
    得參酌其他相關證據為自由之判斷，苟無違經驗法則，即難
    指為違法，此觀刑事訴訟法第155條第1項、最高法院72年台
    上字第3976號判例可資參照。相關被告張琨鴻關於給付被告
    葉步來1000萬元公關費之自白，何以可採？本院已詳敘其理
    由如前，而證人葉春塗、葉春連二人在原審所述，就取得10
    00萬元之包裝，及取款時間究竟為當日上午或下午等細節，
    雖彼此確有出入，然此或因取款一事與葉春塗、葉春連並無
    切身之利害關係，二人就此種細節並無清晰記憶，乃信口編
    造，或為時日過久，渠等記憶有誤之故，甚或有意避重就輕
    ，以撇清自身之故。與前述有罪事證相較，尤其前述有罪事
    證中，非僅止於相關當事人之陳述，尚且包括渠等事前作帳
    、提款之文書記錄，顯非在日後為誣陷被告葉步來，可得偽
    做而來，是證人上開陳述之瑕疵，仍不足憑以為有利於被告
    葉步來之認定。同理，辯護人指稱張琨鴻對1000萬元來源所
    述不盡一致，又或證人葉秀蘭陳稱不知該1000萬元之事，或
    證人李清華陳稱取款時伊並未在場，但確曾目睹葉春塗、葉
    春連自勇烽公司辦公室離去云云，經核均不足以動搖張琨鴻
    前開有罪自白之證明力。自被告葉步來向張琨鴻要求公關
    費後，中間歷經張琨鴻與科達公司股東商議、籌款、付款等
    枝節，且本件1000萬元確非小數，是科達公司股東決議付款
    及籌款調度資金之過程中，若需時間亦不出奇。從而，本件
    自葉步來要求公關費起，至張琨鴻等人實際付款為止，中間
    縱有如辯護人所指之遷延2、30日，衡諸常情，當非不可能
    。再者，科達公司在籌備期間之股款，係先以股東李登紀之
    名存放，而在籌款1000萬元公關費之過程中，因科達公司需
    要驗資，其帳戶內之資金一時不能動用，故其中500萬元款
    項係自前開李登紀之帳戶中提領，此與實務上公司查核股款
    之情形相符，而1000萬元本非小數，自難期張琨鴻等人一次
    籌齊，是張琨鴻分二次提款，亦與常情無違。被告葉步來
    係臨時委請葉春塗、葉春連前往取款，此經葉春塗、葉春連
    二人陳明如前，參酌1000萬元並非小數，張琨鴻尚須股東同
    意、籌款後始能交款，足見自始雙方並未確切約定付款日期
    。是故，辯護人辯稱：依公訴人所指，被告係指派葉春塗、
    葉春連在85年10月間收受該筆公關費，則張琨鴻等人並無先
    自李登紀帳戶內提領部分500萬元款項之必要，由此可推知
    所謂由李登紀及科達公司帳戶內，分別提領之2筆500萬元，
    應另有目的云云，不僅與常情不符，且無其他證據佐證，不
    足採信。勇烽公司亟欲使焚化爐儘快掛牌運作，目的本即
    在藉焚化爐處理垃圾，據以申請垃圾處理費，是張琨鴻供稱
    1000萬元公關費，係為承做平鎮市公所焚燒垃圾之業務等語
    ，李清華供稱係作為打點焚化爐試爐免遭取締之用云云，林
    藤雄供稱係利用送公關費，達焚化爐早日運作目的云云，三
    者名雖相異，實則相同，並無矛盾。又葉步來取得1000萬元
    後，因當選平鎮市市長，張琨鴻等人認為事有轉寰餘地，故
    未向葉步來要求還款，亦與常情並不相違。辯護人另指稱
    ：被告葉步來與其兄葉步富，與證人葉春塗、葉春塗之兄葉
    正林之間，因投資「台北新都工地」衍生金錢糾紛，葉春塗
    並於88年10月26日、10月31日、11月8日，與不明人士持槍
    至被告葉步來之公司恐嚇、毀損，葉正林亦帶人至平鎮市公
    所前灑冥紙抗議，可見葉春塗與被告葉步來間有鉅額金錢糾
    紛，彼此積怨甚深，有挾怨報復之可能云云，然按本件並非
    單憑葉春塗指證，尚有其餘被告、證人之證述，且依證人葉
    春塗在偵查中陳稱：葉步富（即葉步來之兄）、葉步來去找
    葉正林合夥做通營（建設公司），後來才再成立營泰（建設
    公司），因後來錢不見，葉正林才去找葉步富、葉步來追討
    ，跟我借錢是葉步富，與葉步來無關等語，及被告葉步來在
    原審審理時，亦自承：我沒有插手盈泰的事等語（原審卷一
    第93頁），亦可見誣陷之說尚難採取。綜上所述，被告葉
    步來及其辯護人所辯，均不能採取。
 ６.按縣（市）議會之職權，依臺灣省各縣市議會組織規程準則
    第19條規定如左：議決縣（市）規章；議決縣（市）預
    算；議決縣（市）特別稅課、臨時稅課及附加稅課；議
    決縣（市）財產之處分；議決縣（市）政府組織規程及所
    屬事業機構組織規程；議決縣（市）政府提案事項；審
    議縣（市）決算之審核報告；議決縣（市）議員提案事項
    ；接受人民請願；及其他依法律、中央法規或省自治法
    規賦函之職權。依上規定，縣市議會係以集體表決之方式行
    使職權，個別組成份子之縣市議員並無個人之單獨權限可言
    ，亦無對任何具體事項自行裁量之權限，惟縣市議員之質詢
    或決議，既係在議會中，直接針對縣市政府官員之決策或政
    務施行而來，縱該質詢或決議對縣市政府並無法律上之拘束
    力，然事實上之影響力殆不可免。是所謂之1000萬元公關費
    ，實係被告張琨鴻請被告葉步來利用其桃園縣議員身分所產
    生之影響力，協助向平鎮市公所說項，被告葉步來自係利用
    其身分圖利。
 ７.綜上，被告葉步來利用其縣議員身分，向張琨鴻收受1000萬
    元不法利益之事實，已堪認定。
(三)本院認定被告葉步來於88年2月間確有自張琨鴻處收賄200萬
    元之證據及理由
  1.平鎮市公所於88年2月3日，與勇烽公司簽約承租焚化爐，並
    於88年2月6日預付600萬元租用費予勇烽公司之事實， 為被
    告葉步來自承屬實，並有「平鎮市緊急處理垃圾承租焚化爐
    合約書」1份附卷可稽（見偵字第5385號卷第143頁）。再勇
    烽公司焚化爐始終未能通過桃園縣政府環保局檢測，無法取
    得「固定污染源操作許可證」及「（廢棄物）代清除、處理
    業許可證」，被告葉步來遂於88年2月8日以平鎮市公所名義
    ，代替勇烽公司向桃園縣政府環保局申請核發焚化爐之「固
    定污染源操作許可證」，他方面勇烽公司則撤回原先申請，
    使承辦之桃園縣政府環保局公務員未按「固定污染源設置變
    更及操作許可辦法」，審核勇烽公司應檢具之工廠登記證、
    公司執照及營利事業登記證等文件， 即於88年6月15日核發
    「固定污染源操作許可證」予平鎮市公所，嗣該操作許可經
    桃園縣政府環保局查明為勇烽公司所有使用，亦據以撤銷原
    許可等事實，亦經被告葉步來自承屬實，並有桃園縣政府環
    保局專字第2057號案卷、勇烽公司88年3月8日88勇工字第2
    號函、平鎮市公所88年2月8日平市清字第4443號函、桃園
    縣政府環保局88年6月15日府環二字第88061501號函暨所附
    固定污染源操作許可證、89年6月26日府環二字第345531號
    函等件在卷可稽（見偵字第19361號卷第439頁以下，他字第
    2604號卷第21頁、26頁、27頁、29頁）。
  2.被告葉步來於87年間擔任平鎮市市長後，又以平鎮市公所可
    向勇烽公司承租焚化爐，並以此代替勇烽公司，向桃園縣環
    保局申請「固定污染源操作許可證」，協助焚化爐開爐運轉
    等情為名，向被告張琨鴻行求插入勇烽公司乾股，遭張琨鴻
    拒絕，二人最後期約迨平鎮市公所向勇烽公司承租焚化爐後
    ，再按勇烽公司處理申報之垃圾處理費用，由葉步來從中抽
    取每公噸280元之賄賂；被告張琨鴻並在取得600萬元租用費
    後，依約於88年2月8日，按葉步來指示，自勇烽公司設於桃
    園平鎮市農會，帳號000000000號帳戶中，匯款100萬元至不
    知情之葉萬谷所有，新竹區中小企銀內壢分行之0000000000
    0號帳戶後，再由葉步來另行委請不知情之葉春塗支取，交
    給葉步來使用；另自上開勇烽公司帳戶，匯款100萬元至不
    知情之游元文所有，新竹企業銀行中壢新明分行之00000000
    000號帳戶，代葉正林清償葉正林積欠游元文之100萬元債務
    。至於雙方原先期約之抽成部分，則因張琨鴻已然無力付款
    ，遂不了了之。上開事實，有如下事證可稽：
  (1)被告張琨鴻在調查中陳稱：…葉步來在商談承租焚化爐時，
    曾要求插乾股（百分之20至30），經我核算市公所應給付之
    費用每噸1180元後，估算葉步來之要求不敷成本，當時雙方
    未達成協議，俟經平鎮市公所願意提高核撥為每公噸1700元
    之費用，葉步來乃與我進一步商談，要求按噸數每噸提撥20
    0餘元，並將款項交由渠來處理，至此雙方達成協議，並於
    88年2月3日正式簽訂焚化爐的契約。葉步來表示市公所委託
    焚燒垃圾之費用均需經過平鎮市代表的同意，故渠必須運用
    前述不正利益打點市代表，惟我不知道渠向那些市代表打點
    。依照葉步來與我的約定，我按月向市公所請款後，再將應
    給付的不正利益交由葉步來處理，但自88年2月營運後，雖
    有向市公所請領款項，但我另需支付員工薪資等基本開銷及
    清償個人先前的債務，所以並未依事先約定交付葉步來款項
    ；我在與平鎮市簽約時，即按以往作法要求市公所支付600
    萬元，葉步來同意並要求我交付200萬元給他，並告訴我會
    由葉春塗告訴我款項去處，經葉春塗告知100萬元電匯至游
    元文帳戶，另100萬元電匯至葉萬谷帳戶等語詳實（見偵字
    第19361號卷第166頁反面、168頁反面），被告張琨鴻在偵
    查（見偵字第19361號卷第246頁反面）、原審中（見原審卷
    三第141頁）並均為相同供述。
  (2)關於張琨鴻匯入葉萬谷帳戶內之100萬元用途，證人葉萬谷
    在調查、偵查中先後陳稱：我不認識張步欽，與他沒有金錢
    往來，我堂兄葉春塗告訴我，他有一筆100萬元現金匯入我
    在新竹企銀內壢分行帳戶，但未告訴我該筆金錢來源，是我
    與堂嫂李雲英一同提領，之後我堂嫂即將100萬元帶走，如
    何使用不得而知；我不認識張步欽，無金錢往來，88年2月8
    日勇烽匯入100萬元，我確定是葉春塗告訴我有100萬元在我
    的戶頭，所以當天下午就與我堂嫂李雲英一起去領出來…等
    語（見偵字第19361號卷第2頁反面、5頁）。證人葉春塗在
    警詢、偵查中陳稱：葉萬谷所說100萬元匯款，是之前平鎮
    市長葉步來要求我提供一個帳戶，錢匯進前開帳戶後，再由
    我提現交予葉步來，所以我提供我堂弟葉萬谷前開帳戶供葉
    步來使用；錢是約在葉步來他家大廈後門地下室口附近（見
    偵字第19361號卷第33頁、36頁）；在原審及本院更(二)審審
    理時，亦為相同供述（見原審卷一第92頁，本院上更(二)卷97
    年5月27日審判程序筆錄）。證人李雲英在調查中亦稱：我
    是應我丈夫葉春塗要求，陪同葉萬谷至新竹企銀內壢分行提
    領該筆一百萬元現金，回家後交給葉春塗，至於該筆款項來
    源我不清楚等語（見偵字第19361號卷第40頁反面）。
  (3)關於張琨鴻匯入游元文帳戶內之100萬元用途，證人游元文
    在調查、偵訊中先後指稱：我不認識張步欽（即張琨鴻），
    我與葉正林自幼相識，我有借葉正林、葉步來投資的營泰、
    通營建設公司100萬元現金，88年2月8日葉正林告訴我要匯1
    00萬元至我新竹企銀中壢新明分行的帳戶當作還款，事後該
    筆款項確有進入我的帳戶內，至於來源如何我不知道。錢我
    當天已經領出等語（見偵字第19361號卷第12頁、第15頁）
    。在原審補充稱：事前知道有100萬元匯進來，是葉正林告
    訴我的，在要匯進來的前幾天告訴我的，來源我不知道等語
    （見原審卷一第61頁反面）。
  (4)此外，並有勇烽公司桃園縣平鎮市農會000000000號帳戶交
    易明細1份、張琨鴻匯款單2份附卷可稽（見他字第2604號卷
    第52頁、53頁）。
  (5)被告張琨鴻此部分自白，核與證人葉萬谷、游元文、葉春塗
    、李雲英等人所述相符，並有前述證物可以佐證。衡諸被告
    張琨鴻與游元文、葉萬谷間素不相識，此經葉萬谷、游元文
    分別於偵查中陳明在卷（見偵字第19361號卷第4頁反面、15
    頁反面），遑論有金錢往來，設非別有原因，被告張琨鴻自
    無平白匯款至游元文、葉萬谷帳戶之理。是以，堪信被告張
    琨鴻之自白屬實，被告葉步來確有指示其匯款200萬元之事
    實。
 ３.被告葉步來雖辯稱：(1)依葉春塗供述，100萬元匯款係之前
    平鎮市長葉步來，要求伊提供一個帳戶，錢匯進上開帳戶後
    ，再由伊提現交予葉步來，所以伊提供伊堂弟葉萬谷前開帳
    戶供葉步來使用，事後伊有問葉萬谷前述100萬元係何人所
    匯？葉萬谷告訴伊係勇烽公司張琨鴻所匯等語，則如葉春塗
    所述屬實，其如何如起訴書所言，告知張琨鴻匯款帳號？(2)
    證人游元文指稱其帳戶內100萬元款項，係由葉正林告知，
    用途在清償葉正林積欠其之債務等語，則游元文所述，顯與
    被告葉步來無關；(3)葉春塗在原審90年4月20日審理時，自
    承不知游元文帳戶等語，亦與張琨鴻陳稱；葉春塗、游元文
    之帳戶，均係由葉春塗提供等語不符；(4)依現有證據，僅足
    認定葉正林為清償游元文債務所匯，而葉萬谷帳戶內之100
    萬元為葉春塗取走，尚不能認定被告葉步來收取上開200萬
    元云云。然查：葉春塗前曾為被告葉步來，向張琨鴻取款10
    00萬元公關費，此如前述，則其此後再應葉步來要求，提供
    帳戶予張琨鴻，衡諸常情應無不合，而葉春塗事後為避免牽
    涉過深，乃故為推託不知有提供帳戶一事，並不異常，此部
    分顯係葉春塗故為解免之詞，並非可採。而本院綜合張琨鴻
    、葉春塗二人及其餘相關證人證詞，並斟酌被告張琨鴻與游
    元文、葉萬谷均不相識，如非別有原因，並無匯款至二人帳
    戶之理等相關情狀，認定此200萬元匯款應係被告葉步來指
    示張琨鴻所為，已如前述。是被告葉步來此部分所辯，亦非
    可採。至被告張琨鴻於本院更(二)審另表示：「（你為何要各
    匯100萬元到他們兩人的帳戶？）葉春塗叫我匯到這二個帳
    號，因我之前有跟葉春塗借。‧‧‧（你跟葉春塗借多少錢
    ？）200萬元。（你何時跟他借？）焚化爐還未運作前，要
    繳電費及薪資」云云，然上情業據被告張琨鴻於89年12月21
    日桃園縣調查站調查時供述在卷，惟此經葉春塗當面對質否
    認借錢後，被告張琨鴻旋於同日偵查時即改稱係向葉步來借
    錢200萬元，但被告葉步來嗣亦加予否認，被告張琨鴻乃坦
    承行賄乙情，有被告張琨鴻、葉步來及證人葉春塗在桃園縣
    調查站、偵查之筆錄附卷可佐。而參以若此200萬元確係借
    款往來，因其金額龐大，依理應可提出相關憑證、或資金流
    程，且被告葉步來、證人葉春塗亦均無迴避、否認之必要，
    惟觀核證人葉春塗始終否認借款；證人游元文所證收受其中
    100萬元之原因，亦與證人葉春塗無涉，及被告葉步來、葉
    春塗迄今均無法提出相關憑證、或資金流程，以實其借款往
    來之說，自不足採。
  4.被告葉步來確實以平鎮市公所名義，向勇烽公司承租焚化爐
    ，另以平鎮市公所名義，向桃園縣政府環保局請求核發「固
    定污染源操作許可證」獲准，事後被告張琨鴻則按其指示，
    分別匯款200萬元至葉萬谷、游元文之帳戶， 被告葉步來、
    張琨鴻所為，彼此間並具有對價關係，此如前述。而被告葉
    步來於88年2月8日以平市清字第4443號函，向桃園縣政府
    環保局申請核發該焚化爐之「固定污染源操作許可證」時，
    被告葉步來復明知申請核發該焚化爐之「固定污染源操作許
    可證」，需置有甲級清除技術人員至少一人，才能取得該許
    可證，而平鎮市公所並未聘請林泳舟、蕭怡珍，然為順利申
    請取得該焚化爐「固定污染源操作許可證」，竟於上開88年
    2月8日平市清字第4443號公函內記載：『本所於88年2月6
    日聘僱領有行政院環保署核發之【甲級廢棄物處理技術員】
    資格證書之林泳舟、蕭怡珍二員，負責焚化爐之操作』之不
    實事項，並持以行使，足以生損害於桃園縣政府是否准許核
    發該焚化爐『固定污染源操作許可證』之判斷；而勇烽公司
    則撤回原先之申請，使承辦之桃園縣政府環保局公務員施重
    光誤認該焚化爐為平鎮市公所所有，乃免予審核其工廠登記
    證、公司執照及營利事業登記證等文件， 於88年6月15日核
    發『固定污染源操作許可證」（已如前述），則被告葉步來
    係以在上開公文書內登載不實並持以行使之方法，使系爭焚
    化爐得以矇混取得「固定污染源操作許可證」後運作，使勇
    烽公司得向平鎮市公所收取垃圾處理費用，被告葉步來亦因
    此收受200萬元賄賂， 則葉步來於前開公文書內為不實登載
    並持以行使等行為，即屬違背職務之行為，該違背職務之行
    為與其收受200萬元賄款間，有對價關係。 至公訴人另外提
    出其認定被告葉步來所為係違背職務之行為之事證及理由，
    然本院認為該等公訴人所舉之事證，尚非可採，分述如下：
  (1)上開先由平鎮市公所向勇烽公司租用焚化爐，再以平鎮市公
    所名義代替勇烽公司，向桃園縣政府環保局申請核發「固定
    污染源操作許可」之作業方式，以迴避廢棄物清理法第20條
    關於私人應取得「（廢棄物）代清除、處理業許可證」部分
    之規定，係出於桃園縣環保局局長呂鴻光等人之建議，目的
    為解決平鎮市長久以來之垃圾問題，此經證人呂鴻光、環保
    局職員周鴻文、邱國福、施重光等人分別於警詢及偵查、原
    審中陳明在卷（見偵字第19361號卷第114頁以下、392頁反
    面、393頁；第118頁以下、392頁以下；第122頁反面以下、
    385頁反面以下、原審卷三第103至105頁），此一作法自形
    式上觀之，係出於上級主管監督機關之建議，難逕指為不合
    法。至事後桃園縣政府環保局另行撤銷上開操作許可，應係
    該局對焚化爐一案見解變更之結果，不能執以認為被告葉步
    來前開處置有越權之處。再從實質上而言，平鎮市公所因垃
    圾問題嚴重，此前採取轉運方式，復因發生承包商在新竹縣
    新豐鄉偷倒垃圾之不法情事，以致平鎮市公所被罰鍰700萬
    元，並應負清理之責，而平鎮市垃圾場已因超量及超高使用
    ，被列為Ａ級危險垃圾場，其餘租地、轉包等方式經評估後
    均認為不可行，故經平鎮市公所內部垃圾處理小組開會決議
    ，暫時向勇烽公司承租焚化爐，上情業經被告葉步來陳明在
    卷，並經證人即平鎮市公所主任秘書葉春木、機要秘書葉雲
    輝分別於原審證述屬實（見原審卷五第85頁、89頁、90頁）
    ，復有邱榮華88年8月26日簽呈在卷可考（見原審卷四第60
    至62頁），佐以該次承租期限係自88年2月8日起至88年6月3
    0日止，尚不足5個月（契約書第三條約定參照），確屬短期
    契約。顯見向勇烽公司承租焚化爐，有其合理根據，尚不能
    據此即認為該決定已違背其職務。
  (2)公訴人雖指稱以：迄89年間為止，焚化爐始終未依規定申請
    操作，且桃園縣政府環保局派員勘查焚化爐結果，認為焚化
    爐排放溢出煙臭，排放廢氣，甚至88年2月3日平鎮市公所與
    勇烽公司簽約承租焚化爐時，勇烽公司尚未取得「固定污染
    源操作許可證」，對此遲遲未能通過檢測之焚化爐，何需獨
    厚若此？再者， 平鎮市公所在88年1月29日與勇烽公司開會
    磋商垃圾處理費之計算標準時，勇烽公司即表明每日僅能處
    理75公噸垃圾，市公所主秘且質疑與過去勇烽公司商談之單
    價僅為每公噸1185元，何以此次報價明顯高於前次報價？況
    相較於桃園南區ＢＯＴ焚化爐請領之垃圾處理費，每公噸僅
    1400多元，平鎮市公所同意勇烽公司以每公噸1700元計算，
    顯然偏高。另外，焚化爐燃燒結果甚差，此經證人呂鴻光、
    平鎮市代表徐列舜、劉國榮、葉姜雙鳳、崔桂雲等人陳明在
    卷，並有88年11月11日、11月17日平鎮市民代表會垃圾焚化
    爐專案委員會會議記錄二份在卷可稽。被告葉步來明知上情
    ，仍假借租用焚化爐之名，以「每公噸1700元」代價，委託
    勇烽公司焚燒垃圾， 並以「每日180公噸」計算焚燒量，「
    先交付」一個月焚燒費918萬元，更「預付」600萬元，其以
    顯然特別有利之條件，與勇烽公司簽約。足見被告葉步來已
    經違背其職務云云（起訴書第10頁至第13頁）。惟查，勇烽
    公司先於87年6月25日，以87勇烽字第9號函請平鎮市公所補
    助「垃圾試燒費」為每公噸2800元，嗣於87年10月27日又以
    烽字第70116號函請平鎮市公所先行撥付垃圾處理費， 亦表
    明其垃圾處理成本為每公噸2800元，經勇烽公司與平鎮市垃
    圾緊急處理小組協商結果，始以1700元訂約，勇烽公司事後
    尚於88年4月26日以88勇工字第6號函稱一噸1700元不敷成本
    ，並提出計算成本供平鎮市公所參考，上情除經被告葉步來
    陳明在卷外，並有勇烽公司上開函文及資料附卷可稽（見原
    審卷四第81至86頁），是勇烽公司前後報價有所出入，或係
    兩者計算基礎並不相當所致。而且，處理垃圾之成本，繫乎
    焚化爐之大小、功能、運費、人力等因素，無法以彼類此，
    此觀在平鎮市前任市長莊玉光任內，建造本件焚化爐之三大
    公司，其報價為每公噸3280元；新竹市政府公告「開放外縣
    市垃圾進場處理」，其收費標準則為每公噸1900元，有三大
    公司82年8月13日三函字第814號函、 新竹市政府90年2月
    22日府環六字第110300號函可稽（見原審卷四第87至88頁
    、95至97頁），均高於上開勇烽公司報價，益足徵單憑前後
    報價不同，或與鄰近縣市之報價有所出入，不能遽認定有弊
    端。遑論與勇烽公司洽談垃圾處理費用者，尚包括平鎮市公
    所相關科室人員組成之「垃圾緊急處理小組」。是被告葉步
    來依照「垃圾緊急處理小組」與勇烽公司磋商內容，同意簽
    約，尚難認為違背其職務。另查，平鎮市公所決定承租焚化
    爐，係考量迫在眉睫之垃圾問題，已經被告葉步來陳明在卷
    ，按決定向勇烽公司承租焚化爐與否，涉及是否應以處理垃
    圾問題為最優先？有無其他代替方案？其他代替方式是否緩
    不濟急等選擇性考量，係平鎮市公所行政裁量之權限，其妥
    當性非司法所得審查。且此前平鎮市公所亦曾嘗試轉運外包
    、租地掩埋等方案，有前任清潔隊長黃振中之報告、簽呈共
    四份，及其上莊玉光之批示附卷可稽（見原審卷四第47至52
    頁），由此決策過程以觀，似亦難謂平鎮市公所獨厚勇烽公
    司。至公訴人另指稱：平鎮市公所在與勇烽公司簽約時，預
    付勇烽公司918萬元垃圾處理費云云（起訴書第4頁反面），
    惟觀諸「平鎮市緊急處理垃圾承租焚化爐合約書」所載，對
    垃圾處理費之預付，第6條約定：「…（租用費）於次月按
    實際數量扣除」，第7條約定：「如乙方（勇烽公司）在88
    年2月底焚化爐未能供甲方（平鎮市公所）操作時，乙方應
    於88年3月15日前將預付租用費如數退還，否則應按日加計
    千分之3滯納金」，此種交易一方預付部分費用，事後按月
    扣除之作法，在繼續性契約之場合甚為常見，且亦為一般商
    業習慣所接受，況且，上開作法在莊玉光任內與泰機公司簽
    約時，即有先例可循（見原審卷四第104頁），證人即平鎮
    市主計主任胡光華亦於原審證稱：焚化爐的違約金歸我處理
    ，有發現勇烽公司有違約，就會扣款，從每月應給的焚燒費
    用中扣，載他們請款的公文中，我們簽註應扣款的項目等語
    （見原審卷二第204頁）。公訴人又未證明平鎮市公所在事
    後，有何罔顧上開契約約定，放縱勇烽公司請款或不追究勇
    烽公司違約之事實。因此，公訴人此部分指述，不能採取。
  (3)公訴人又指稱以：因勇烽公司遲遲未能依約完成焚化爐，前
    任平鎮市市長莊玉光遂於86年間以勇烽公司違約為由，向原
    審法院民事庭提起民事訴訟，請求勇烽公司將焚化爐拆除。
    迨87年3月1日被告葉步來當選平鎮市市長後，因先前已收受
    張琨鴻之1000萬元不法利益之故，乃指示該案之訴訟代理人
    黃德財律師， 於87年4月18日原審法院民事庭審理上揭訴訟
    時，自願以勇烽公司在六個月內整修完成焚化爐，拋棄所有
    權利等顯然對平鎮市政府不利之條件，與勇烽公司達成訴訟
    上和解；然屆時勇烽公司仍無法依約履行等語。惟查，前開
    1000萬元不法利益之給付時間，係85年10月間之事，斯時被
    告葉步來仍係桃園縣議員，直待一年後始於87年間當選平鎮
    市市長，依此情形，似難認定平鎮市公所對此和解之決策過
    程，與前開1000萬元不法利益有關。即就和解而言，本即雙
    方讓步之契約，是平鎮市公所與勇烽公司彼此有所退讓，係
    當然之理。再細繹和解之約定條件為：一、原告（平鎮市公
    所）同意由被告勇烽公司以六個月時間（自87年5月1日起算
    ）整修完成現有系爭之焚化爐（雙爐），並取得合法之測試
    報告，如上開期限內無法完成，被告環鈿廢棄物清理股份有
    限公司、三大公司、勇烽公司等公司自行拆除所有一切機具
    ，並放棄所有一切權利，交還原告，如不拆除時，授權原告
    以廢棄物處理之，取得操作許可時，與原告再行簽訂營運契
    約；二、其餘被告在成立本和解時願意放棄對原告之一切權
    利及請求；三、原告其餘請求拋棄；四、訴訟費用由被告勇
    烽公司負擔，有該次和解筆錄在卷可考（見原審卷四第28至
    30 頁），並無明顯不利平鎮市公所之情事。甚且， 證人即
    該案平鎮市市公所訴訟代理人黃德財律師亦於原審證稱：平
    鎮市公所都是清潔隊長來和我接洽，和解是由我函給市公所
    ，他們同意的，當時市公所主要是要求拆焚化爐。（問：如
    果當時市公所徵求你的意見？）我會建議他們堅壁清野，如
    果環保署檢測沒過就要拆，相關權利一次處理完成，我是莊
    玉光任內請的，我認為這樣和解是最好的方法等語（見原審
    卷三第10至14頁）。可見和解亦符合平鎮市公所之利益，不
    能認為有舞弊情事。
  (4)公訴人再指稱以：上開平鎮市公所向勇烽公司承租焚化爐之
    契約，即將於88年6月30日到期，時政府採購法已先於87年5
    月27日公布，於88年5月27日起施行，詎被告葉步來為提供
    勇烽公司不法利益，乃罔顧上開採購法之規定，逕自於88年
    9月1日，以88平市清字第26267號函，片面與勇烽公司續約
    ，使勇烽公司能繼續以焚化爐承包平鎮市焚燒垃圾之工作，
    收取偏高之利益，以從中獲取原先與張步欽期約之賄賂等違
    背職務之行為，上開事實，業經共同被告邱榮華、證人即平
    鎮市主計主任胡光華分別指陳：焚化爐簽約、承租均由被告
    葉步來一手主導、決定，其二人並分別簽呈或簽註應遵照政
    府採購法之規定招標等語，可見被告葉步來已違背其職務云
    云。惟查續租焚化爐係因平鎮市垃圾危機無法解決，經當時
    之平鎮市清潔隊隊長即同案被告邱榮華建請，一方面先向舊
    約廠商即勇烽公司續租，以解燃眉之急，同時在此緩衝期間
    ，由採購小組上網公告等情，已經被告邱榮華於原審陳稱：
    88年6月30日有開一次會，決定延長合約；當時市長（葉步
    來）叫我依契約書第三條約定，和勇烽延約，後來採購法實
    施後，我和採購室人員研究後，認為不宜依契約書約定延約
    ，我就上簽呈，認為還是照採購法辦，但是88年7月29日開
    會後，採購人員有拿一份公共工程委員會的函示，認為可以
    在新約簽訂前，先延長舊約等語（見原審卷二第193頁），
    被告邱榮華並補充稱：續約、同意焚燒垃圾都是我承辦，但
    都是合議的，市長是有先口頭跟我說但後來都是開會決定，
    像這種重大事情一般都會開會參加人員都有相關科室人員，
    而且他們都必須到場表示無異議，才可以續約，市長有在辦
    公室跟我說，直接依契約第三條之規定，與勇烽續約，但我
    說還是要開會比較妥當，他就沒有表示意見，（招標不成後
    ），88年6月30日第一次開會沒有結論，7月29日第二次開會
    決定繼續用舊約燒到8月31日，市長就說照決議還有公共工
    程委員會的函示，叫我繼續把垃圾給勇烽公司燒等語（見原
    審卷二第194至195頁）。經核平鎮市公所88年6月30日、7月
    29日會議記錄二份、邱榮華88年7月1日、7月31日、8月26日
    簽呈三份及行政院公共工程委員會88年7月28日工程企字
    第8810563號函一份等相關文件（見原審卷五第153至163頁
    ，被告邱榮華答辯狀所附附件6至附件11、附件13），其內
    記載，均與邱榮華上開本件焚化爐之租用及延約，先係於88
    年2月3日訂約自88年2月8日起租用焚化爐，至88年6月30日
    （見他字第2604號卷第12頁），再延長2月至88年8月31日（
    見原審卷五第163頁），再延長至「覓妥新廠商簽訂新約生
    效日止」（見同原審卷五第168頁），均屬應急之短約，亦
    與上開被告邱榮華所述之延約經過相符。依上，足見與勇烽
    公司延長租用焚化爐舊約一事，並非被告葉步來片面圖利勇
    烽公司所為，而係平鎮市公所內部之決議。是以，公訴人此
    部分指訴，仍非可採。
  (5)至公訴人另指稱：被告葉步來放任勇烽公司高報垃圾處理量
    等語（起訴書第5頁倒數第3行），並提出垃圾進場統計資料
    為證（附件61，證物外放），細核起訴書之意，可疑者或有
    三：焚化爐處理量為每日75公噸，而被告葉步來主導以每
    日150公噸計算； 勇烽公司單日垃圾陳報量有超出焚化爐
    每日最大垃圾處理量兩到三倍之情形；以垃圾車進場過磅
    數量為計算依據，而非以實際焚燒垃圾之數量計算垃圾處理
    量。經查，勇烽公司申報垃圾處理費用，係依其申報之垃圾
    處理量為據，並非事前約定以每日固定多少數量計算，是起
    訴書此部分所指，似有誤會。再計算垃圾處理量在實務操作
    上，並非以焚化爐實際處理之數量為據，而係以垃圾車進場
    時之過磅重量計算；至於單日垃圾量超出正常數量，則係因
    例假日隔天後，垃圾車一次需收取二、三天之垃圾量之故，
    此經被告張琨鴻、邱榮華一致陳明在卷，被告邱榮華在原審
    陳稱：（計算垃圾重量）是垃圾車進入焚化區過磅時的重量
    ，扣掉將垃圾倒在待燒區後，垃圾車空車之重量，即為垃圾
    的重量，（焚化爐處理的垃圾量））我們是以載進去每個月
    的垃圾加總重量，當作是焚化爐每個月處理的數量，每個月
    計算一次，因為焚化區有一定的空間，垃圾如果沒燒完，垃
    圾車也不能把垃圾再放進去，理論上，焚化爐是要把焚化區
    的垃圾全部處理完畢，所以是這樣子計算；我來以前就是以
    磅單統計作為焚化記錄，勇烽公司每日申報之實際垃圾量超
    出實際處理量，可能是因為假日沒有收，所以禮拜一收的量
    就多一倍等語（見原審卷二第184至185頁）。被告張琨鴻在
    審理時陳稱：我們垃圾進場後會過磅，再送到焚化爐人員實
    際執行焚燒，在人員實際焚燒垃圾時，他們用怪手抓取垃圾
    進入焚化爐，以怪手一次抓取的數量加乘抓取的次數，來粗
    估實際焚化垃圾的數量，是一種概略的估計。另外垃圾不是
    每天進場，有可能是好幾天的數量一次燒完。補充說明的是
    ，一旦焚化爐滿了，不能收新的垃圾，新收的垃圾就先送到
    焚化爐旁邊的垃圾堆，等焚化爐將現有的垃圾處理完畢，再
    將那些堆的垃圾過磅，進入焚化爐處理。所以我們實際的處
    理數量雖然和過磅的數量有差，但是因為過磅比較精準，還
    是用過磅的數量計算垃圾處理的數量，再向市公所請款等語
    （見原審卷三第136頁）， 且平鎮市現任清潔隊隊長周德任
    於原審證稱：現在垃圾都送到南區焚化爐去，我們計量的單
    位，是垃圾車到焚化爐時過磅，以磅數計算等語（見原審卷
    三第82頁），其垃圾量計重之情形，與被告張琨鴻、邱榮華
    所述相符，足認此部分計價及申報方式，並無異常。
  (6)然如前所述，被告葉步來於前開公文書（即88年2月8日平
    市清字第4443號公函）內為不實登載並持以行使等行為，即
    屬違背職務之行為。又向張琨鴻收受200 萬元賄款，則該違
    背職務之行為與其收受200 萬元賄款間，有對價關係。核被
    告葉步來所為，係對於違背職務之行為，向張琨鴻收受賄賂
    。
 ５.依省縣自治法第37條第1項（已於88年4月14日廢止）、臺灣
    省鄉鎮縣轄市公所組織規程準則第2條第1項等規定，鄉（鎮
    、市）公所置鄉（鎮、市）長一人，綜理鄉（鎮、市）政務
    並指揮監督所屬機關及員工。本件平鎮市公所為處理垃圾問
    題，向勇烽公司承租焚化爐，並以平鎮市公所名義，向桃園
    縣政府環保局申請核發「固定污染源操作許可證」等事項，
    當屬被告葉步來市長分內之職務。至於所謂平鎮市公所內之
    「垃圾危機處理小組」，係市公所內相關業務之主管、秘書
    等人組成，此經被告葉步來陳明在卷（見原審卷五第6頁、7
    頁），應僅為市公所之內部會議，其意見僅供市長施政之參
    考，並無法律上之拘束力，併予敘明。查被告葉步來以平鎮
    市公所之名，於88年2月3日向勇烽公司承租焚化爐，另於88
    年2月8日代替勇烽公司，向桃園縣政府環保署申請「固定污
    染源操作許可證」， 被告張琨鴻則於同年2月8日報以200萬
    元報酬，此均如前述，其二人所為，彼此間且具有交換之對
    價關係，是該200萬元應係賄賂，洵堪認定。
  6.綜上，被告葉步來對於違背職務之行為， 向張琨鴻收賄200
    萬元等事實，足堪認定。
(四)被告葉步來於88年2月8日以登載不實之平市清字第4443號
    函，向桃園縣政府環保局申請核發焚化爐之「固定污染源操
    作許可證」部分：
  1.被告葉步來明知平鎮市公所並未聘請林泳舟、蕭怡珍，其為
    順利申請取得「固定污染源操作許可證」，竟特別於上揭88
    年2月8日平市清字第4443號公函中記載「本所於88年2月6
    日聘僱領有行政院環保署核發之【甲級廢棄物處理技術員】
    資格證書之林泳舟、蕭怡珍二員，負責焚化爐之操作」之不
    實事項而行使，此有上揭88年2月8日平市清字第4443號公
    函在卷可稽（見偵字第19361號卷第233頁）。
  2.平鎮市公所確實未聘僱林泳舟、蕭怡珍二人，此亦據林泳舟
    、蕭怡珍分別在調查及偵查中證述在卷（見偵字第19361號
    卷第18頁反面、19頁、21至23頁、25至26頁、29至30頁）。
  3.依公民營廢棄物清除處理機構管理輔導辦法第5條規定 ，申
    請核發焚化爐之「固定污染源操作許可證」時，需置有甲級
    清除技術人員至少一人，才能獲准取得「固定污染源操作許
    可證」（見他字第2604號卷第18頁、19頁）。
  4.綜上，被告葉步來明知平鎮市公所並未聘僱林泳舟、蕭怡珍
    二人，其為取得「固定污染源操作許可證」，竟在上揭88年
    2月8日平市清字第4443號公函中為不實記載據而行使，並
    足以生損害於桃園縣政府是否准許核發「固定污染源操作許
    可證」之判斷，是被告葉步來所為公文書不實登載進而行使
    之犯行，亦堪認定。
二、被告林長松部分
(一)訊之被告林長松矢口否認有何圖利400萬元犯行，辯稱：是
    張步欽將支票拿給我，請我向謝長斐代為調現，而且支票只
    有三張，不是四張云云。惟查：
  1.被告張琨鴻經葉步來要求，出資打點市代會內之市代表，以
    消弭反對焚化爐運作之聲浪，而於88年5月間， 以勇烽公司
    員工陳立生名義，簽發面額均為一百萬元，到期日依序為88
    年7月31日、88年8月31日、88年9月30日、 88年10月31日，
    票號各為L0000000、L0000000、L0000000、L0000000之郵局
    支票四張，依被告葉步來指示，攜往平鎮市義興里活動中心
    旁，交予不知情之游禮龍，再由游禮龍交予被告葉步來之事
    實，有下列事證可稽：
  (1)被告張琨鴻在調查及偵查中迭稱：…葉步來曾轉達平鎮市代
    表不滿，並揚言要求停爐，我無法給錢，葉步來遂建議我先
    行開立支票平息平鎮市代表的怒氣，我乃依照葉步來建議，
    開立四張面額各為100萬元的支票， 交給平鎮市民代表劉國
    榮（應為游禮龍之誤，以下均逕行更正）處理，…我是用員
    工陳立生的支票，上述四張支票發票人為「陳立生」，發票
    行庫為桃園郵局，帳號00000000，我依照葉步來之指示，將
    四張支票交付給游禮龍，交付地點在平鎮市義興集會所外…
    ；我所開給游禮龍的四張支票，有二張經銀行提示兌現，有
    一張在未到期前，葉步來於88年6月9日早上將該支票交給我
    ，並告知我，我請領的垃圾款已經核准下來，要我去領，另
    渠告訴我代表下午要出國缺錢，要我領取請款後，換回該張
    未到期的支票，我即依葉步來的指示，於當日早上至平鎮農
    會領取100萬元的現金後，到平鎮市公所交付給林長松， 另
    一張支票則因存款不足，遭到退票，林長松將該退票支票交
    還給我，並叫渠司機開車載我至平鎮市農會領錢，我領到後
    即交付100萬元給司機要渠拿給林長松等語（見偵字第19361
    號卷第167頁反面、第72頁、第313頁反面、 第334頁反面，
    偵字第1761號卷第4頁、第5頁、第66頁）。張琨鴻在原審審
    理時，亦為相同供述（見原審卷二第171至173頁）。
  (2)證人游禮龍在調查及偵查中均稱：張步欽所言（交付四張支
    票）屬實，（向張步欽拿的四張支票）我直接交予市長葉步
    來，至於葉步來拿取該四張支票後如何處理，我不清楚…等
    語（見偵字第19361號卷第304頁、第306頁反面、第328頁反
    面）；其在原審亦為相同供述（見原審卷一第87頁）。
  (3)此外，並有勇烽公司會計葉秀蘭記載之支票日曆本影本、上
    開四張支票影本各一份附卷可稽（見偵字第19361號卷第430
    頁、433頁）。
  2.上開四張支票，嗣由被告林長松請託不知情之游禮龍，持其
    中三張支票，向謝長斐調現使用，然因其中一張支票屢遭退
    票，遂先由林長松自行簽發支票，向謝長斐換回後，再囑令
    被告張琨鴻偕被告林長松之司機葉禮棋前往平鎮市農會提領
    100萬元現金，將上開支票換回，餘一張支票則在到期日前
    ，由被告葉步來於88年6月9日上午轉知張琨鴻至平鎮市農會
    提領等額現金後，至平鎮市公所向林長松換回上開支票等事
    實，則有如下事證可參：
  (1)被告張琨鴻在調查及偵查中供稱：…有兩張支票經銀行提示
    兌現，有一張因存款不足退票後，由我拿現金向林長松換回
    ，我記得是林長松的駕駛開車載我去平鎮市農會領取；（10
    0萬元）錢交給葉禮棋，沒有用東西包，當天領1、200萬元
    ，有將其中一捆交給他，且當面叫他看一下，他載我去郵局
    後，就直接拿回去給主席，我之前開四張票，葉步來說要安
    撫代表會，故要我開四張票，我交給袁芳德（為游禮龍之誤
    ），…是市長指示的，這錢純粹是葉步來要求我打點代表會
    所支付的錢，我不認識林長松…支票交給林長松，有叫葉秀
    蘭作帳並把支票影印下來等語（見偵字第19361號卷第167頁
    反面、第72頁、第312頁反面、第334頁反面，偵字第1761號
    卷第4頁、第5頁、第57頁反面、第58頁、第66頁）。張琨鴻
    在原審及本院更(二)審亦為相同供述（見原審卷二第171頁、
    172頁、本院更(二)審97年5月27日審判程序筆錄）。
  (2)證人游禮龍迭於調查及偵審中證稱：我經仔細回想，林長松
    於88年3、4月間在平鎮市民代表會囑託我持支票向謝長斐調
    借現金，係持三張面額各100萬元支票而非二張，金額是271
    萬元而非182萬元，時間是88年5月27日，是我記憶有誤等語
    （見偵字第19361號卷第304頁、第306頁反面、第328頁反面
    、原審卷一第86頁、87頁）。
  (3)證人葉禮棋在調查及偵查中均指稱：我收到張步欽前述交給
    我之整捆100萬元千元大鈔後，在送張步欽至郵局後， 立即
    返回平鎮市民代表會， 並親自將這100萬元交給主席林長松
    （見偵字第1761號卷第10頁反面、第13頁）；在原審、本院
    更(二)審亦為相同供述（見原審卷一第115頁、本院更(二)審97
    年5月27日審判程序筆錄）。
  (4)證人謝長斐在調查及偵審中陳稱：林長松是拿三張支票調現
    ，他沒有告訴我三張支票來源，我也不方便過問等語（見偵
    字第19361號卷第318頁反面、第331頁反面、 原審卷二第13
    頁）。
 ３.被告林長松雖辯稱：是張步欽（即張琨鴻）將支票拿給我，
    請我向謝長斐代為調現，而且支票只有三張，不是四張云云
    。其辯護人另辯稱略以：(1)證人游禮龍自調查、偵查以迄原
    審之供述內容，從未指稱有自張琨鴻處收受支票交予被告林
    長松； (2)證人葉禮棋雖證稱伊收到張琨鴻100萬元現金後親
    自交給林長松，然此100萬元現金，依張琨鴻、 謝長斐所證
    ，係因L0000000號支票經數次提示均遭退票，無法兌現，謝
    長斐要求林長松處理，林長松乃開立個人支票換回該退票支
    票，要求張琨鴻現金換回；(3)證人謝長斐在調查及偵審中均
    陳稱林長松是拿三張支票調現；(4)被告張琨鴻就有關四張支
    票之供述前後不一；(5)如被告林長松有意受賄，衡情豈願收
    受支票，又持向謝長斐調現，留有證據讓執法機關查緝，且
    如被告取自張琨鴻者確為四張支票，又何以僅持其中三張支
    票調現，而不將四張支票一併向謝長婓調現？可見張琨鴻所
    述有所玄機，或係其挪用此部分款項，藉此脫免刑責，又可
    報復葉步來所致，張琨鴻之證詞不可採信；(6)被告張琨鴻陳
    稱在88年6月9日，被告林長松透過葉步來向張琨鴻表示，當
    日下午平鎮市代表集體出國，缺錢花用，被告林長松乃將到
    期日為88年10月31日之支票（按：即L0000000號支票）交由
    被告張琨鴻取回，張琨鴻則依指示於當日上午至平鎮市農會
    領取100萬元現金，至市公所當面交給被告林長松云云，純
    屬子虛，因如被告確實持有該張支票，早已一併向謝長婓調
    現，豈有可能另生事端，至88年6月9日始再要求張琨鴻以現
    金換回？況如市代表缺錢花用，衡情亦應於出國前準備妥當
    ，亦無出國當日才倉促準備款項之理，且被告林長松出國在
    即，又如何收藏該100萬元？況且張琨鴻在原審90年7月18日
    調查時，又改稱當日換現的是農會的現金票，金額也不是10
    0萬元，其詞先後反覆不定，不可採信；(7)被告葉步來始終
    否認曾為被告林長松向張琨鴻要求賄款等語，而游禮龍在原
    審90年4月20日陳稱：其已不記得有幾張支票等語，顯見起
    訴書指稱被告林長松受賄之部分，僅有張琨鴻一人前後矛盾
    之指述，無法認定被告林長松犯罪云云。被告葉步來亦辯稱
    ：伊沒有叫張琨鴻開支票給林長松云云。
 ４.惟查，被告張琨鴻係將四張支票，透過游禮龍轉交葉步來，
    事前並交代會計葉秀蘭影印留底，此經張琨鴻、游禮龍陳明
    如前，並有支票日曆簿、該四張支票之影本附卷可稽（見偵
    字第19361號卷第430頁、第433頁），且上開日曆簿及支票
    影本均係將該四張支票一併記載或影印，亦可見四張支票係
    一次簽發無誤，足可佐證張琨鴻指稱：支票用於行賄市代表
    等語屬實。而以此對照林長松確實持有其中三張支票之結果
    ，應可認所取不法利益者為林長松。此均如前述。而縱認張
    琨鴻所述有偏頗不實之虞，然游禮龍與葉步來何干，豈有與
    張琨鴻勾串，捏造交付支票予葉步來之理？是則，被告葉步
    來辯稱：伊未指示張琨鴻簽發支票云云，顯不可信。由此，
    復參酌張琨鴻陳稱：伊不認識林長松，也沒有向林長松調現
    等語，不僅可見張琨鴻應無陷害林長松之虞，且張琨鴻既與
    林長松素不相識，亦無憑空向林長松調現之理。綜上，足認
    被告林長松所辯：係張琨鴻一時需款，向其調現云云，為不
    可採。再者，張琨鴻前後指述固有部分出入，惟本院係綜合
    上開事證，肯認被告林長松收受不法利益，並非單執張琨鴻
    之指訴為據。而賄款以支票簽發，或因行賄者資力已然不足
    ，或先以此示信，日後再將支票換回等等，不一而足；同理
    ，持有數張支票，本非必同時換現不可，且縱使持票人欲全
    數調現，亦牽涉到調現者本身資力。是故，被告林長松此部
    分所辯，亦係卸責之詞，不足採取。
 ５.按認定犯罪事實所憑之證據，並不以直接證據為限，間接證
    據亦應包含在內，即綜合各種間接證據，本於推理作用，為
    認定犯罪事實之基礎，如無違背一般經驗法則，尚非法所不
    許，最高法院著有27年滬上字第64號、29年上字第3362號、
    32年上字第67號、44年台上字第702號判例可資參照 。經查
    ，雖被告葉步來對上開游禮龍自張琨鴻處取得而轉交之四張
    支票去向，堅不吐實，惟本件以「陳立生」之名簽發之四張
    支票，係作為打點平鎮市代表之用，此後亦確實由林長松將
    其中三張調現使用，綜合上開二項事實，自可認被告張琨鴻
    簽發支票交予葉步來後，係由被告葉步來再交予被告林長松
    。從而， 被告林長松自張琨鴻處收受該四張100萬元支票之
    事實，應堪認定。
 ６.次按，鄉鎮市民代表會之職權有：議決鄉（鎮、市）規約
    ；議決鄉（鎮、市）預算；議決鄉（鎮、市）臨時稅課
    ；議決鄉（鎮、市）財產之處分；議決鄉（鎮、市）公
    所組織規程及所屬事業機構組織規程；議決鄉（鎮、市）
    公所提案事項；審議鄉（鎮、市）決算報告；議決鄉（
    鎮、市）民代表提案事項；接受人民請願；及其他依法
    律、中央法規或省、縣自治法規賦予之職權，此觀台灣省各
    鄉鎮市民代表會組織規程準則第19條規定自明。依上規定，
    組成份子之鄉鎮市代表，並無個人就特定事項單獨行使職權
    之空間。準此，本件焚化爐運轉之核可與承包等事項，雖與
    林長松個人職務無關，然被告林長松本於其平鎮市市代會主
    席之身分，透過議會質詢、審核相關預算或其他監督方式，
    對主管平鎮市公所之決策或處理後續之焚化爐事宜，仍有相
    當之影響力。此佐以市代會內尚有「垃圾監督小組」之設置
    ，俾隨時監管焚化爐一案之進程，尤為明顯。是故，被告林
    長松應係以其市代會主席之身分，圖利上開400萬元。
  7.綜上所述，被告林長松圖利400萬元之事實，犯行堪予認定
    。
三、被告張琨鴻部分
(一)訊據被告張琨鴻坦承於上揭時間、地點，為能使焚化爐順利
    運作，先交付一千萬元予時任桃園縣議員之被告葉步來，再
    交付二百萬元予已轉任平鎮市市長之被告葉步來，又再依被
    告葉步來指示，以其員工名義，簽發四張一百萬元支票交予
    被告林長松之事實不諱，並經前揭證人葉春連、葉春塗、李
    清華、陳姵璇、葉萬谷、游元文、李雲英、葉禮棋證述屬實
    (見前引所述)，復有陳姵璇書寫之「設置平鎮焚化爐收入、
    支出明細」一張、勇烽公司帳簿一份、科達公司籌備處存摺
    一份、李登紀存摺一份、臺灣銀行活期存款客戶異動資料表
    一份、臺灣企銀活期存款客戶異動資料一份（附件35、36、
    37、38、39、40，見外放證物）、勇烽公司桃園縣平鎮市農
    會000000000號帳戶交易明細1份、張琨鴻匯款單2份（見他
    字第2604號卷第52頁、53頁）、勇烽公司會計葉秀蘭記載之
    支票日曆本影本、上開四張支票影本各一份附卷可稽（見偵
    字第19361號卷第430頁、433頁），被告張琨鴻出於自由意
    志之自白，經調查後核與事實相符，自得採為認定犯罪之證
    據。而被告葉步來先前收受張琨鴻之一千萬元，及被告林長
    松收受張琨鴻交付之四百萬元，其性質僅為不正利益，並非
    賄賂等情，均如前述。至被告葉步來收受被告張琨鴻交付之
    二百萬元賄賂後，被告葉步來即於88年2月8日以平市清字
    第4443號函，向桃園縣政府環保局申請核發該焚化爐之「固
    定污染源操作許可證」時，被告葉步來復明知申請核發該焚
    化爐之「固定污染源操作許可證」，需置有甲級清除技術人
    員至少一人，才能取得該許可證，而平鎮市公所並未聘請林
    泳舟、蕭怡珍，然為順利申請取得該焚化爐「固定污染源操
    作許可證」，竟於上開88 年2月8日平市清字第4443號公
    函內記載：『本所於88年2 月6日聘僱領有行政院環保署核
    發之【甲級廢棄物處理技術員】資格證書之林泳舟、蕭怡珍
    二員，負責焚化爐之操作』之不實事項，並持以行使，足以
    生損害於桃園縣政府是否准許核發該焚化爐『固定污染源操
    作許可證』之判斷；而勇烽公司則撤回原先之申請，使承辦
    之桃園縣政府環保局公務員施重光誤認該焚化爐為平鎮市公
    所所有，乃免予審核其工廠登記證、公司執照及營利事業登
    記證等文件，於88年6月15日核發『固定污染源操作許可證
    」（已如前述），則被告葉步來係以在上開公文書內登載不
    實並持以行使之方法，使系爭焚化爐得以矇混取得「固定污
    染源操作許可證」後運作，使勇烽公司得向平鎮市公所收取
    垃圾處理費用，被告葉步來亦因此收受200萬元賄賂，則葉
    步來於前開公文書內為不實登載並持以行使等行為，即屬違
    背職務之行為，該違背職務之行為與其收受200萬元賄款間
    ，有對價關係，而被告張琨鴻交付賄賂之目的在於取得焚化
    爐之順利運轉，至於被告葉步來如何取得，縱以違背職務之
    非法方式取得「固定污染源操作許可證」，亦應不違背被告
    張琨鴻之本意，是被告張琨鴻應具有違背職務交付賄賂之不
    確定故意，堪予認定。
四、按設置焚化爐之目的，乃在有效清除、處理廢棄物，有關焚
    化爐之開爐運作，依行為時廢棄物清理法第20條、空氣污染
    防制法第24條、固定污染源設置變更及操作許可辦法第15條
    、公民營廢棄物清除處理機構管理輔導辦法第3條（已於91
    年10月9日廢止）等規定，須取得「（廢棄物）代清除、處
    理業許可證」、「固定污染源操作許可證」，否則依法不得
    開爐運作，被告葉步來、林長松分別身為桃園縣議員、桃園
    縣平鎮市市代會主席，明知上開焚化爐建造完成後，因燃燒
    功能不彰，遲遲未能申請桃園縣政府環境保護局審查核可，
    無從取得「（廢棄物）代清除、處理業許可證」、「固定污
    染源操作許可證」，被告林長松亦有見於焚化爐未能合法開
    爐運作，且焚化爐試燒結果不彰，在當地引起民怨，為使勇
    烽公司所有之焚化爐免於長期閒置虧損，急於運作焚化爐，
    可向平鎮市公所請領垃圾處理費用，乃分別利用其等之身分
    ，明知該焚化爐違背上開法令之規定，未取得「（廢棄物）
    代清除、處理業許可證」、「固定污染源操作許可證」，依
    法不得開爐運作，竟為圖得其等私人之不法利益，分向張琨
    鴻索取1000萬元、400萬元，其等之行為，衡之行為時、中
    間時及裁判時之貪污治罪條例第6條第1項第5款之構成要件
    均屬合致，被告葉步來、林長松自應該當於該條之犯罪。
五、法律修正後之比較適用
(一)按「行為後法律有變更者，適用行為時之法律。但行為後之
    法律有利於行為人者，適用最有利於行為人之法律」，刑法
    第2條第1項訂有明文。此從舊從輕之規定，以適用行為時之
    法律為原則，但若行為後之法律有利於行為人時，則適用最
    有利於行為人之法律（包括中間法與裁判時法）。而比較行
    為時法、中間法及裁判時法，應就各法之有關罪刑綜合比較
    ，非僅以法定刑之輕重比較；如犯罪構成要件因法律之修正
    致有變更，依修正後之法律，其適用之範圍較諸舊法嚴謹，
    必其行為同時符合修正前及修正後之法律所規定之犯罪構成
    要件，始有刑法第2條第1項規定之適用。
  (1)查被告等行為後，貪污治罪條例分別於85年10月23日、90年
    11月7日、92年2月6日、95年5月30日、98年4月22日修正公
    布施行，其中貪污治罪條例第6條第1項第5款分別於85年10
    月23日、90年11月7日及98年4月22日修正，原81年7月17日
    之貪污治罪條例第6條第1項第5款規定：「對於非主管或監
    督之事務，利用職權機會或身分圖利者，處五年以上有期徒
    刑，得併科新台幣一百萬元以下罰金」，85年10月23日修正
    為：「對於非主管或監督之事務，利用職權機會或身分圖私
    人不法之利益者，處五年以上有期徒刑，得併科新台幣三千
    萬元以下罰金」，90年11月7日修正為：「對於非主管或監
    督之事務，明知違背法令，利用職權機會或身分圖自己或其
    他私人不法利益，因而獲得利益者，處五年以上有期徒刑，
    得併科新台幣三千萬元以下罰金」，98年4月22日修正為：
    「對於非主管或監督之事務，明知違背法律、法律授權之法
    規命令、職權命令、自治條例、自治規則、委辦規則或其他
    對多數不特定人民就一般事項所作對外發生法律效果之規定
    ，利用職權機會或身分圖自己或其他私人不法利益，因而獲
    得利益者，處五年以上有期徒刑，得併科新台幣三千萬元以
    下罰金。」是85年10月23日修正之貪污治罪條例第6條第1項
    第5款增列「圖私人不法之利益」之構成要件，90年11月7日
    修正之貪污治罪條例第6條第1項第5款增列「明知違背法令
    」、「圖自己或其他私人不法利益」、「因而獲得利益」之
    構成要件，98年4月22日修正之貪污治罪條例第6條第1項第5
    款則增列「明知違背法律、法律授權之法規命令、職權命令
    、自治條例、自治規則、委辦規則或其他對多數不特定人民
    就一般事項所作對外發生法律效果之規定」之構成要件。本
    件焚化爐建造完成後，因燃燒功能不彰，遲遲未能通過桃園
    縣環保局審查合格，無從取得「（廢棄物）代清除、處理業
    許可證」、「固定污染源操作許可證」，依廢棄物清理法第
    20條、空氣污染防制法第24條、固定污染源設置變更及操作
    許可辦法第15條、公民營廢棄物清除處理機構管理輔導辦法
    第3條（已於91年10月9日廢止）等規定，不能開爐操作，以
    致焚化爐閒置未使用，已如前述。且勇烽公司若足以自力改
    善燃燒功能不彰，藉以通過桃園縣環保局審查合格，取得「
    （廢棄物）代清除、處理業許可證」、「固定污染源操作許
    可證」，則以當時桃園縣平鎮市存有嚴重垃圾問題觀之，應
    會主動與勇烽公司簽約、委其處理垃圾焚化，殊無向被告葉
    步來、林長松交付鉅額款項之必要。又申請核發該焚化爐之
    『固定污染源操作許可證』，需置有甲級清除技術人員至少
    一人，才能取得該許可證，而桃園縣平鎮市公所若真實聘僱
    領有行政院環保署核發之【甲級廢棄物處理技術員】資格證
    書之人操作，當可透過該技術員實際監理及控管焚化爐所造
    成之污染，惟被告葉步來卻以88年2月8日平市清字第4443
    號公函內記載：『本所於88年2月6日聘僱領有行政院環保署
    核發之【甲級廢棄物處理技術員】資格證書之林泳舟、蕭怡
    珍二員，負責焚化爐之操作』之不實事項，並持以行使，使
    桃園縣政府環保局誤認該焚化爐為平鎮市公所所有、管控，
    而核發『固定污染源操作許可證」，均足認被告葉步來明知
    上開違背法令而為之，並圖得私人不法利益。而被告葉步來
    於85年10月間圖利部分，因乏詳細日期以供查考，本於事實
    不明，應做對被告有利推定之原則，推定其此部分所為，係
    在85年10月23日貪污治罪條例修正前所犯，故被告葉步來圖
    利部分，其行為時法為81年7月17日修正貪污治罪條例第6條
    第1項第5款，中間時法為85年10月23日、90年11月7日修正
    貪污治罪條例第6條第1項第5款，裁判時法為98年4月22日修
    正貪污治罪條例第6條第1項第5款。基此，比較上開新舊法(
    含中間時法)之規定，本件被告葉步來所涉犯圖利罪部分，
    同時符合81年7月17日、85年10月23日、90年11月7日、98年
    4月22日修正之貪污治罪條例第6條第1項第5款所規定之犯罪
    構成要件；法定刑部分，81年7月17日貪污治罪條例第6條第
    1項第5款規定：「處五年以上有期徒刑，得併科新台幣一百
    萬元以下罰金」，85年10月23日、90年11月7日、98年4月22
    日修正後均規定：「處五年以上有期徒刑，得併科新台幣三
    千萬元以下罰金」，綜上比較新舊法之結果，則以行為時法
    即81年7月17日修正之貪污治罪條例第6條第1項第5款之規定
    較有利於被告葉步來，應依刑法第2條第1項規定，適用行為
    時法即81年7月17日修正之貪污治罪條例第6條第1項第5款之
    規定。至被告葉步來於88年2月間收受賄賂之部分，查貪污
    治罪條例第4條第1項第5款於85年10月23日修正後，迄今均
    未再修正，不生新舊法比較，併此敘明。
  (2)被告林長松於88年5月間圖利部分，行為時法為85年10月23
    日修正貪污治罪條例第6條第1項第5款，中間時法為90年11
    月7日修正貪污治罪條例第6條第1項第5款，裁判時法為98年
    4月22日修正貪污治罪條例第6條第1項第5款規定。其中90年
    11月7日修正之貪污治罪條例第6條第1項第5款增列「明知違
    背法令」、「圖私人不法利益」、「因而獲得利益」之構成
    要件，98年4月22日增列：「明知違背法律、法律授權之法
    規命令、職權命令、自治條例、自治規則、委辦規則或其他
    對多數不特定人民就一般事項所作對外發生法律效果之規定
    」。以被告林長松當時擔任桃園縣平鎮市市民代表會主席，
    且佐以市代會內尚有「垃圾監督小組」之設置，俾隨時監管
    焚化爐一案之進程，亦堪認被告林長松對上開焚化爐燃燒功
    能不彰，不能依上揭法令合法開爐運作，及桃園縣平鎮市對
    該焚化爐相關處置進程知之甚詳，竟仍透過葉步來向張琨鴻
    表示：「需錢打點市代會內之市代表，以消弭市代會內反對
    焚化爐運作之聲浪」等語，亦足認其明知違背法令而為之，
    並圖得私人不法利益。故比較新舊法之規定，本件被告林長
    松88年5月間所涉犯圖利罪部分，同時符合行為時、中間時
    及裁判時之法律所規定之犯罪構成要件，且其法定刑並無不
    同，修正後對於「明知違背法令」之範圍已加以限縮，依刑
    法第2條第1項規定，應適用有利於被告林長松之98年4月22
    日修正貪污治罪條例第6條第1項第5款之規定。
  (3)被告張琨鴻行為後，貪污治罪條例第11條部分款項於92年2
    月6日雖有修正，然修正前原條文第11條第1項、第2項並未
    修正，僅於修正後將原條文第2項移列第3項；另關於對於依
    據法令從事公務之人員，關於違背職務之行為，交付賄賂，
    而在偵查或審判中自白者，減輕或免除其刑之規定，原規定
    於85年10月23日修正之貪污治罪條例第11條第3項，92年2月
    6日修正貪污治罪條例移列於第11條第4項，僅條項移列，故
    均不生新舊法比較之問題，亦予敘明。
  (二)被告行為後，刑法部分條文業經修正公布，並均於95年7月1
    日施行。修正後刑法第2條第1項規定：「行為後法律有變更
    者，適用行為時之法律。但行為後之法律有利於行為人者，
    適用最有利於行為人之法律。」此係規範行為後法律變更所
    生新舊法律比較適用之準據法，於修正刑法施行後，應適用
    修正後刑法第2條第1項規定之「從舊從輕」之原則為比較，
    先予敘明。
  (1)修正後之刑法刪除第55條關於牽連犯之規定，此刪除雖非犯
    罪構成要件之變更，但顯已影響行為人刑罰之法律效果，自
    屬法律有變更。本件被告葉步來所犯行使登載不實文書罪及
    收賄罪（詳如後述）具有牽連犯之關係，依修正前即行為時
    之規定，應從一重之罪處斷；依修正後之刑法，既已刪除牽
    連犯之規定，則所犯上述二罪應依數罪併罰之規定分論併罰
    。依新法第2條第1項之規定，比較新、舊法結果，仍應適用
    較有利於被告之行為時法律即舊法論以牽連犯（最高法院95
    年第8次刑事庭會議決議參照）。
  (2)按修正前刑法第10條第2項規定：「稱公務員者，謂依法令
    從事於公務之人員」，修正後規定：「稱公務員者，謂下列
    人員：一、依法令服務於國家、地方自治團體所屬機關而具
    有法定職務權限，以及其他依法令從事於公共事務，而具有
    法定職務權限者。二、受國家、地方自治團體所屬機關依法
    委託，從事與委託機關權限有關之公共事務者」，貪污治罪
    條例第2條亦配合上開刑法公務員定義之修正，將「依據法
    令從事公務之人員，犯本條例之罪者，依本條例處斷；其受
    公務機關委託承辦公務之人，犯本條例之罪者，亦同」，修
    正為：「公務員犯本條例之罪者，依本條例處斷」。被告葉
    步來、林長松等行為後，新修正之刑法有關公務員之範圍已
    有限縮，自屬對被告等有利，被告林長松部分依刑法第2條
    第1項之規定應適用新修正之裁判時法即新修正之刑法第10
    條第2項之規定。而被告葉步來依前所述，因另適用舊法即
    行為時法之牽連犯規定對其有利，綜其全部之結果而為比較
    ，不宜割裂，故被告葉步來此部分仍適用舊法即行為時法之
    刑法第10條第2項之規定。
  (3)另修正前刑法第47條規定：「受有期徒刑之執行完畢，或受
    無期徒刑或有期徒刑一部之執行而赦免後，五年以內再犯有
    期徒刑以上之罪者，為累犯，加重本刑至二分之一」，修正
    後刑法第47條第1項規定：「受徒刑之執行完畢，或一部之
    執行而赦免後，五年以內故意再犯有期徒刑以上之罪者，為
    累犯，加重本刑至二分之一」，本件被告葉步來於徒刑執行
    完畢5年內故意再犯本件有期徒刑以上之罪，不論依修正前
    之刑法第47條，或修正後之刑法第47條第1項之規定，均構
    成累犯，對本件被告葉步來而言，新法並無較有利之情形，
    且基於法律不宜割裂適用，自應適用舊法即修正前刑法第47
    條規定，論以累犯。
  (4)又修正前刑法第51條規定：「數罪併罰，分別宣告其罪之刑
    ，依左列各款訂其應執行者」，其中第5款規定：「宣告多
    數有期徒刑者，於各刑中最長期以上，各刑合併之刑期以下
    ，定其刑期。但不得逾二十年」，而修正後刑法第51條第5
    款則規定：「宣告多數有期徒刑者，於各刑中之最長期以上
    ，各刑合併之刑期以下，定其刑期。但不得逾三十年」，茲
    比較新、舊法結果，修正後刑法並非較有利於被告，本件被
    告葉步來所犯依據法令從事公務之人員，對於非主管或監督
    之事務，利用身分圖利罪，以及依據法令從事公務之人員對
    於違背職務之行為，收受賄賂等罪（詳如後述），依刑法第
    2 條第1項前段之規定，仍應依修正前刑法，定其應執行之
    刑。另同條第8款雖未修正，本不生新舊法比較之問題，然
    因適用修正前刑法第51條第5款定執行刑，不能割裂適用。
    本件被告葉步來所犯依據法令從事公務之人員，對於非主管
    或監督之事務，利用身分圖利罪，以及依據法令從事公務之
    人員對於違背職務之行為，收受賄賂等罪，各分別宣告褫奪
    公權（詳如後述），仍應依修正前刑法第51條第8款之規定
    ，僅就其中最長期間執行之。
六、論罪科刑
(一)核被告葉步來圖利1000萬元部分，係犯行為時即81年7月17
    日修正之貪污治罪條例第6條第1項第5款之圖利罪；其收賄
    200萬元部分，則係犯裁判時即98年4月22日修正貪污治罪條
    例第4條第1項第5款之違背職務受賄罪；其明知為不實之事
    項，而登載於職務上所掌之公文書，進而行使，係犯刑法第
    216條、第213條之行使公務員登載不實文書罪。被告林長松
    所為，則係犯裁判時即98年4月22日修正貪污治罪條例第6條
    第1項第5款之圖利罪。被告張琨鴻交付200萬元賄款予葉步
    來之行為，係犯現行貪污治罪條例第11條第3項之對於公務
    員，關於違背職務之行為，交付賄賂罪。然被告張琨鴻於偵
    查及審判中均自白犯罪，應依現行貪污治罪條例第11條第4
    項之規定，減輕其刑。被告葉步來向張琨鴻要求，期約賄賂
    之行為，均為收受賄賂之階段行為，不另論罪。被告葉步來
    偽造刑法第213條公文書之低度行為，應為行使之高度行為
    所吸收，就偽造之低度行為，自無庸論處。被告葉步來行使
    登載不實之文書罪，係犯刑法第216條行使第213條文書之罪
    ，起訴書誤植為第214條，應予更正。被告葉步來先後收受
    張琨鴻1000萬元、200萬元，一為不法利益，一為賄賂，性
    質不同，且前後相隔2、3年之久，被告葉步來當時分任桃園
    縣議員、平鎮市市長，地位不同，其所犯圖利罪及收賄罪二
    罪間，係分別起意，應分論併罰。被告葉步來行使登載不實
    之文書罪與收賄罪間，具有方法結果之牽連關係，自應依行
    為時即修正前刑法第55條後段之規定，從一重依收賄罪論處
    。又被告葉步來前曾於83年間因瀆職案件，經本院判處有期
    徒刑6月確定，於86年1月16日易科罰金執行完畢，有本院被
    告全國前案記錄表在卷可稽，其於刑之執行完畢後，五年內
    再犯本件收受賄賂罪，就該部分為累犯，依修正前刑法第47
    條規定，除法定刑為無期徒刑外，應加重其刑（被告葉步來
    犯圖利罪時尚未執行完畢，此部分不構成累犯）。至被告林
    長松雖有透過被告葉步來傳話予被告張琨鴻，並轉交部分款
    項等情，惟如前所述，該400萬元均係流向被告林長松，被
    告葉步來並未從中收取任何分文，而本件起因於被告葉步來
    、張琨鴻雙方前已交涉期約在勇烽公司承包處理平鎮市公所
    之垃圾後，由被告葉步來按勇烽公司實際處理垃圾量，從垃
    圾處理費中抽取每公噸280元之賄賂，被告葉步來並要求被
    告張琨鴻先行支付賄款200萬元，已如前述，被告葉步來係
    因恐停爐無法從中牟利，乃應被告林長松之要求居中傳話、
    並轉交部分款項予被告林長松，以期得以繼續以焚燒平鎮市
    垃圾方式從中牟利，是被告葉步來與張琨鴻2人係恐停爐無
    法從中牟利，而交付不法利益予被告林長松，被告葉步來與
    林長松間應無共同圖利之犯意，基此，自難認被告葉步來就
    被告林長松圖利400萬元部分有共同正犯或幫助犯關係，且
    公訴人於起訴書中亦未認定該2人為共犯關係，併此敘明。
七、原審就被告葉步來、林長松部分據以論罪科刑，就被告張琨
    鴻部分諭知無罪之判決，固均非無見。惟查：(一)被告葉步
    來、林長松2人涉犯圖利部分，其等行為後，貪污治罪條例
    分別於85年10月23日、90年11月7日、98年4月22日修正公布
    施行，其中貪污治罪條例第6條第1項第5款之規定，原審於
    新舊法比較時，僅就修正前、後條文之法定刑部分為之比較
    ，未就修正前、後條文之構成要件、法定刑部分綜合比較，
    且未及比較98年4月22日修正之貪污治罪條例第6條第1項第5
    款之規定，尚有疏漏；(二)原判決理由中對於被告林長松圖
    利部分，經新舊法比較後，雖認應適用裁判時法即90年11月
    7日修正公布之貪污治罪條例第6條第1項第5款之規定：「對
    於非主管或監督之事務，明知違背法令，利用職權機會或身
    分圖自己或其他私人不法利益，因而獲得利益者，處五年以
    上有期徒刑，得併科新台幣三千萬元以下罰金」，惟原判決
    主文對於被告林長松圖利部分，卻依85年10月23日修正公布
    之貪污治罪條例第6條第1項第5款之規定，諭知被告林長松
    依據法令從事公務之人員，對於非主管或監督之事務，利用
    身分圖利罪名。其主文與理由相互矛盾，實有違誤，且98年
    4月22日再修正貪污治罪條例第6條第1項第5款之規定，其犯
    罪構成要件亦有加以修正，適用裁判時法時其主文亦應依98
    年4月22日修正之貪污治罪條例第6條第1項第5款規定加以諭
    知；(三)刑法於94年2月2日修正公布，並自95年7月1日施行
    ，修正後刑法第2條第1項規定：「行為後法律有變更者，適
    用行為時之法律。但行為後之法律有利於行為人者，適用最
    有利於行為人之法律。」原審就被告林長松涉犯圖利罪部分
    ，未及適用修正後刑法第2條第1項之規定，而依修正前刑法
    第2條第1項論以適用裁判時法，尚有未合；(四)被告葉步來
    於公文書內為不實登載並持以行使等行為，屬違背職務之行
    為，其並向張琨鴻收取200萬元之賄款，則該違背職務之行
    為與其收受200萬元賄款間，有對價關係，被告葉步來所為
    應係犯對於違背職務之行為，收受賄賂罪；而被告張琨鴻則
    犯對於依據法令從事公務之人員，關於違背職務之行為，交
    付賄賂罪。原審不察，認被告葉步來向張琨鴻收受200萬元
    之賄款，僅係以其職務上之行為，向張琨鴻收賄，實有違誤
    ；並於原判決主文中對被告張琨鴻為無罪之諭知，亦有未洽
    。(五)原審認被告葉步來未犯刑法第216條行使同法第213條
    登載不實之文書罪，亦有未洽；(六)原審就被告葉步來所犯
    圖利罪部分，諭知有期徒刑7年，褫奪公權7年；對收受賄賂
    罪，諭知有期徒刑8年，褫奪公權5年，是原審就所宣告較短
    之主刑反而諭知較長時間之褫奪公權，主刑從刑之比例有欠
    妥當。公訴人上訴意旨認被告葉步來受賄罪部分係犯違背職
    務收受賄賂罪，被告張琨鴻係犯對於公務員關於違背職務之
    行為，交付賄賂罪，另就被告林長松之部分，公訴人上訴意
    旨並未具體說明理由（見檢察官上訴書，本院上訴審卷第12
    2頁），然公訴人於起訴書，對被告林長松具體求刑有期徒
    刑7年，併科罰金200萬元，而原審判處被告林長松有期徒刑
    6年，因此，公訴人上訴理由，應係指摘原審量刑過輕云云
    。然查原審對被告林長松部分，審酌被告林長松為民意代表
    ，不知清廉自持，竟利用平鎮市垃圾風暴，從中圖利私囊，
    其收受不法利益之數目為400萬元，其犯罪之動機、目的、
    手段及犯後態度等一切情狀，量處有期徒刑6年，並宣告褫
    奪公權4年，量刑未有過輕之情事。此部分，公訴人上訴並
    無理由，其餘公訴人之上訴則有理由。被告葉步來、林長松
    上訴否認犯罪，然查被告葉步來所犯依據法令從事公務之人
    員，對於非主管或監督之事務，利用身分圖利罪，及對於違
    背職務之行為，收受賄賂罪部分，業據證人葉春塗、葉春連
    、張琨鴻、呂鴻光、葉春木、葉雲輝、林泳舟、蕭怡珍等人
    證述，並有相關交易明細、匯款單、公文函件可稽，事證明
    確，已如前述；被告林長松所犯依法令服務於地方自治團體
    所屬機關而具有法定權限之公務員，對於非主管或監督之事
    務，明知違背法律，利用身分圖自己私人不法之利益罪部分
    ，業據證人張步來、游禮龍、葉禮棋、謝長斐等人證述明確
    ，並有相關支票日曆簿及支票影本附卷可稽，犯行足堪認定
    ，已如前述。被告葉步來、林長松上訴仍執陳詞否認犯罪，
    均無理由。惟原審判決關於被告葉步來、張琨鴻、及林長松
    部分，既有上揭可議之處，自屬無可維持，應由本院就原判
    決關於被告葉步來、張琨鴻、林長松部分，撤銷改判。爰審
    酌被告葉步來或為民意代表，或為地方行政首長，不知清廉
    自持，竟利用平鎮市垃圾風暴，從中圖利私囊，其收受不法
    利益之數目共1000萬元（圖利罪部分）及200萬元（受賄罪
    部分），及其犯罪之動機、目的、手段及犯後態度等一切情
    狀，分就其圖利及受賄二罪，量處如主文第2項所示之刑，
    並依行為時即81年7月17日修正之貪污治罪條例第16條、現
    行貪污治罪條例第17條等規定，分別宣告褫奪公權5年、8
    年，並依行為時刑法第51條第5款、第8款之規定，定其應執
    行之刑。被告葉步來之犯罪所得，圖利1000萬元及受賄200
    萬元部分，應分別依行為時即81年7月17日修正之貪污治罪
    條例第9條、裁判時貪污治罪條例第10條規定追繳沒收，上
    開犯罪所得如一部或全部不能追繳沒收時，以其財產抵償之
    。另審酌被告林長松為民意代表，不知清廉自持，竟利用平
    鎮市垃圾風暴，從中圖利私囊，其收受不法利益之數目為40
    0萬元，及其犯罪之動機、目的、手段及犯後態度等一切情
    狀，量處如主文第4項所示之刑，並依裁判時即98年4月22日
    修正之貪污治罪條例第17條規定，宣告褫奪公權4年。被告
    林長松之犯罪圖利所得為400萬元，亦應依裁判時即98年4月
    22日修正貪污治罪條例第10條規定追繳沒收，上開犯罪所得
    如一部或全部不能追繳沒收時，以其財產抵償之。另審酌被
    告張琨鴻為勇烽公司副董事長，為求公司焚化爐業務順利運
    作，不思以正當途徑改善焚化爐燃燒品質，且經桃園縣環保
    局審查合格後核發相關執照，竟一再對被告葉步來、林長松
    交付不法利益，甚而對於公務員關於違背職務之行為，交付
    200萬元賄款。但兼衡其於偵查中與審判中均自白，及其犯
    罪之動機、目的、手段及犯後態度等一切情狀，並依現行貪
    污治罪條例第11條第4項之規定，減輕其刑後，量處有期徒
    刑捌月，並依裁判時即98年4月22日修正之貪污治罪條例第
    17條規定，宣告褫奪公權1年。又中華民國96年罪犯減刑條
    例業於96年7月4日公布，同年月16日施行，被告張琨鴻所犯
    上開交付賄賂罪，因其犯罪時間在96年4月24日以前，合於
    減刑條件，應依同條例第2條第1項第3款、第7條，減其宣告
    刑2分之1，褫奪公權部分，依同條例第14條規定，則不再減
    刑。
八、公訴意旨另以：被告張琨鴻於上開時間、地點，為使焚化爐
    能順利運作，交付1000萬元給時任桃園縣議員之被告葉步來
    ，另以其員工「陳立生」名義，簽發四張各100 萬元支票予
    被告林長松所為，涉有貪污治罪條例第11條第1 項之交付賄
    賂罪嫌。訊據被告張琨鴻承認於上揭時間、地點，為能使焚
    化爐順利運作，交付1000萬元予時任桃園縣議員之葉步來，
    又再依被告葉步來指示，以其員工名義，簽發四張100 萬元
    支票予被告林長松之事實不諱。經查，被告張琨鴻為求焚化
    爐能順利運轉，而交付1000萬元與葉步來，又交付400 萬元
    與林長松等事實，雖可認定，此如前述，然按行賄罪之行為
    人必須係對「關於違背職務之行為」行求、期約或交付賄賂
    或其他不正利益，始得處罰，此觀貪污治罪條例第11 條第1
    項規定自明。被告葉步來收受張琨鴻之1000萬元，及被告林
    長松收受張琨鴻交付之400 萬元，均非對「關於違背職務之
    行為」交付賄賂或其他不正利益，均如前述，是則，被告張
    琨鴻所為，尚與上開行賄罪之構成要件有間，不能論以該罪
    。惟此部分與被告張琨鴻上揭已論罪科刑部分，起訴書認係
    實質上一罪，故不另為無罪之諭知。
據上論斷，應依刑事訴訟法第369條第1項前段、第364條、第299
條第1項前段，81年7月17日修正貪污治罪條例第2條前段、第6條
第1項第5款、第9條、第16條，98年4月22日修正貪污治罪條例第
4條第1項第5款、第6條第1項第5款、第11條第3項、第4項、第10
條第1項、第3項、第17條，刑法第2條第1項、第11條前段、第37
條第2項、第216條、第213條、修正前刑法第47條、第55條後段
、第51條第5款、第8款，中華民國96年罪犯減刑條例第2條第1項
第3款、第7條、第14條，判決如主文。
本案經檢察官陳玉珍到庭執行職務。
中    華    民    國   100    年    1     月    19    日
                  刑事第十二庭審判長法  官  蔡永昌
                                    法  官  蔡新毅
                                    法  官  蘇隆惠
以上正本證明與原本無異。
如不服本判決，應於收受送達後10日內向本院提出上訴書狀，其
未敘述上訴之理由者並得於提起上訴後10日內向本院補提理由書
（均須按他造當事人之人數附繕本）「切勿逕送上級法院」。
                                    書記官  楊妙恩
中    華    民    國   100    年    1     月    19    日
附錄：本案論罪科刑法條全文
81年7月17日修正之貪污治罪條例第6條第1項第5款
有左列行為之一者，處5年以上有期徒刑，得併科新臺幣1百萬元
以下罰金：
一、意圖得利，抑留不發職務上應發之財物者。
二、募集款項或徵用土地、財物，從中舞弊者。
三、竊取或侵占職務上持有之非公用私有器材、財物者。
四、對於主管或監督之事務，直接或間接圖利者。
五、對於非主管或監督之事務，利用職權機會或身份圖利者。
前項之未遂犯罰之。
98年4月22日修正之貪污治罪條例第6條第1項第5款
有下列行為之一者，處5年以上有期徒刑，得併科新臺幣3千萬元
以下罰金：
五、對於非主管或監督之事務，明知違背法律、法律授權之法規
    命令、職權命令、自治條例、自治規則、委辦規則或其他對
    多數不特定人民就一般事項所作對外發生法律效果之規定，
    利用職權機會或身分圖自己或其他私人不法利益，因而獲得
    利益者。
前項之未遂犯罰之。
98年4月22日修正之貪污治罪條例第4條
有下列行為之一者，處無期徒刑或10年以上有期徒刑，得併科新
台幣1億元以下罰金：
一  竊取或侵占公用或公有器材、財物者。
二  藉勢或藉端勒索、勒徵、強占或強募財物者。
三  建築或經辦公用工程或購辦公用器材、物品，浮報價額、數
    量、收取回扣或有其他舞弊情事者。
四  以公用運輸工具裝運違禁物品或漏稅物品者。
五  對於違背職務之行為，要求、期約或收受賄賂或其他不正利
    益者。
前項第1款至第4款之未遂犯罰之。
貪污治罪條例第11條
對於第2條人員，關於違背職務之行為，行求、期約或交付賄賂
或其他不正利益者，處1年以上7年以下有期徒刑，得併科新臺幣
3百萬元以下罰金。
對於外國、大陸地區、香港或澳門之公務員，就跨區貿易、投資
或其他商業活動有關事項，為前項行為者，處5年以下有期徒刑
或科新臺幣1百萬元以下罰金。
不具第2條人員之身分而犯前2項之罪者，亦同。
犯前3項之罪而自首者，免除其刑；在偵查或審判中自白者，減
輕或免除其刑。
在中華民國領域外犯第1項、第2項之罪者，不問犯罪地之法律有
無處罰規定，均依本條例處罰。
中華民國刑法第216條（行使偽造變造或登載不實之文書罪）
行使第210條至第215條之文書者，依偽造、變造文書或登載不實
事項或使登載不實事項之規定處斷。
中華民國刑法第213條（公文書不實登載罪）
公務員明知為不實之事項，而登載於職務上所掌之公文書，足以
生損害於公眾或他人者，處1年以上7年以下有期徒刑。